臺灣雲林地方法院民事判決
111年度重訴字第14號
原      告  盛豐興農業有限公司


兼      上
法定代理人  邱玲玲  
上列二人共同
訴訟代理人  莊玹寧律師
被      告  黃秋慧  

訴訟代理人  張智學律師
            黃秀惠律師
上列當事人間請求返還出資額等事件，本院於民國111年10月26
日言詞辯論終結，判決如下：
    主  文
確認被告對原告盛豐興農業有限公司新臺幣1,000萬元之出資額
不存在。
訴訟費用由被告負擔。
    事實及理由
壹、程序事項：
一、按訴狀送達後，原告不得將原訴變更或追加他訴，但請求之
    基礎事實同一者、擴張或減縮應受判決事項之聲明者或不甚
    妨礙被告之防禦及訴訟之終結者，不在此限，民事訴訟法第
    255條第1項第2、3、7款規定甚明。本件原告乙○○起訴原聲
    明第1項為：「被告丙○○應將盛豐興農業有限公司新臺幣(下
    同)1,000萬元出資額移轉登記予原告乙○○，並協同原告乙○○
    向臺北市政府商業處辦理出資額變更登記。」其後於民國11
    1年6月8日具狀變更該項聲明為：「變更後先位聲明：被告
    丙○○應將盛豐興農業有限公司（下稱盛豐興公司）1,000萬
    元出資額移轉登記予原告乙○○，並協同原告乙○○向臺北市政
    府商業處辦理出資額變更登記。」，並追加備位聲明：「變
    更後備位聲明：確認被告丙○○對盛豐興公司1,000萬元之出
    資額不存在。」。其後再於111年9月2日具狀追加原告盛豐
    興公司及變更其先位聲明為:「確認被告對原告盛豐興公司1
    ,000萬元之出資額不存在。」均符合上開規定，應予准許。
二、按「民事訴訟法第247條所謂即受確認判決之法律上利益，
    係指因法律關係之存否不明確，致原告在私法上之地位有受
    侵害之危險，而此項危險得以對於被告之確認判決除去之者
    而言，故確認法律關係成立或不成立之訴，苟具備前開要件
    ，即得謂有即受確認判決之法律上利益，縱其所求確認者為
    他人間之法律關係，亦非不得提起。」有最高法院42年度台
    上字第1031號民事判決參照。本件因被告對原告盛豐興公司
    是否有實際出資，被告與原告盛豐興公司間之股東關係是否
    存在，使系爭出資額（詳下述）之真正所有權人法律地位產
    生不安狀態，致原告盛豐興公司在私法上之地位有受侵害之
    危險，而此項危險得以對於被告之確認判決除去之。故原告
    於111年9月2日變更後先位之訴，有確認利益存在。
三、本件原告方於111年9月2日具狀追加原告盛豐興公司及變更
    其先位聲明為:「確認被告對原告盛豐興公司1,000萬元之出
    資額不存在。」，而被告抗辯稱被告曾提起「確認被告對原
    告盛豐興農業有限公司新臺幣壹仟萬元出資額存在之訴」，
    確定判決主文為:「確認上訴人(即本件被告)對被上訴人(即
    盛豐興農業有限公司)之新臺幣壹仟萬元出資額存在。」(臺
    灣高等法院108年度重上字第208號民事判決【下稱前案確定
    判決】、最高法院110年度台上字第2137號民事判決)，茲本
    件原告方於訴之變更後之先位訴之聲明則為：「確認被告對
    原告盛豐興農業有限公司新臺幣壹仟萬元出資額不存在之訴
    。」，故原告變更後之先位訴之聲明已違反民事訴訟法第40
    0條既判力之規定，其變更後之先位訴之聲明自不合法等語
    。按除別有規定外，確定之終局判決就經裁判之訴訟標的，
    有既判力。民事訴訟法第400條第1項定有明文。次按訴訟標
    的於確定之終局判決中經裁判者，依民事訴訟法第399條第1
    項規定，當事人固不得就該法律關係更行起訴，惟此係指確
    定終局判決所裁判之訴訟標的，與更行起訴之法律關係相同
    者而言，若更行起訴之法律關係，與確定判決所裁判之訴訟
    標的，僅有因果關係，則二者並非相同，即無該條項之適用
    （最高法院51年台上字第1041號民事判決參照）。又按原告
    起訴時有特定訴訟標的之義務，以之劃定法院審判範圍，並
    據以決定起訴後有無訴之變更追加，及判決確定後既判力之
    客觀範圍。而訴訟標的之特定，應依原告訴之聲明及原因事
    實為之，訴訟標的與實體法上法律關係主張，兩者概念不同
    （最高法院98年度台上字第546號民事判決）。經查：本件
    被告之前確認股東權利存在之訴，雖經前案確定判決判斷：
    「確認上訴人(即本件被告)對被上訴人(即盛豐興農業有限
    公司)之新臺幣壹仟萬元出資額（下稱系爭出資額）存在。
    」然細譯上開確定判決兩造爭執之事實為：本件原告乙○○於
    106年2月22日持內容略以「上訴人及乙○○同意修改公司章程
    ，上訴人之出資1,000萬元讓由乙○○承受，及改推乙○○為董
    事，對外代表被上訴人等語」之同意書，就原登記於上訴人
    名下之系爭出資額，向臺北市商業處申辦系爭變更登記，嗣
    臺北市政府以系爭函文准予登記，將系爭出資額改登記為原
    告乙○○所有，是否有經過本件被告之同意？而該確定判決於
    理由內說明：「按公司章程應載明股東姓名、各股東出資額
    、董事人數等事項，且公司變更章程，應得全體股東之同意
    ，此觀公司法第101條第1項第3款、第4款、第7款、第113條
    準用第47條規定即明，是本件被上訴人（即本件原告盛豐興
    公司，下同）辦理變更系爭股權由上訴人（即本件被告，下
    同）移轉予乙○○，及改由乙○○1人擔任董事之章程必要記載
    事項變更登記時，自須取得被上訴人全體股東即上訴人及乙○○之同意甚明。次按無權利人就權利標的物所為之處分，經
    有權利人之承認始生效力，民法第118條第1項定有明文。查
    系爭同意書乃乙○○擅自偽造，業經本院認定如前，且上訴人
    已拒絕承認有將系爭股權讓與乙○○，則乙○○將系爭股權移轉
    登記予其之無權處分行為，自屬確定無效。又被上訴人之股
    東即上訴人既未同意變更被上訴人章程，被上訴人所為系爭
    變更登記行為，亦屬無效。本件上訴人既未同意移轉系爭股
    權予乙○○，上訴人對被上訴人仍有1,000萬元之出資額存在
    ，惟被上訴人卻向臺北市商業處辦理移轉系爭股權予乙○○之
    變更登記，自有以確認判決除去上訴人此不安之狀態，而有
    受確認判決之法律上利益。從而，上訴人訴請確認其對被上
    訴人1,000萬元之出資額存在，當屬有理。」顯然僅判斷本
    件原告乙○○於106年2月22日持內容略以：「上訴人及乙○○同
    意修改公司章程，上訴人之出資1,000萬元讓由乙○○承受，
    及改推乙○○為董事，對外代表被上訴人等語」之同意書，就
    原登記於本件被告名下之系爭出資額，向臺北市商業處申辦
    系爭變更登記，嗣臺北市政府以系爭函文准予登記，將系爭
    出資額改登記為原告乙○○所有，並未經過本件被告之同意此
    一原因事實為判斷。且該確定判決又以：「被上訴人雖辯稱
    ：被上訴人係由乙○○所籌資設立，系爭股權為乙○○所有，僅
    借名登記在上訴人名下；且上訴人申辦之民雄雙福郵局帳號
    ：00000000000000號帳戶（下稱系爭郵局帳戶），原係由被
    上訴人使用，上訴人已於106年2月15日辦理此帳戶之印鑑變
    更，又不願意辦理於106年2月10日到期之被上訴人土地銀行
    貸款年度換單，足見上訴人與乙○○已於106年2月13、14日合
    意終止系爭股權之借名登記關係云云，並提出公司設立登記
    預查名稱申請表、被上訴人公司籌備處存摺、設立登記事項
    卡、建物登記謄本、商標註冊證、經濟部國際貿易局出進口
    廠商登記卡、產品移轉證明、系爭郵局帳戶存摺影本、被上
    訴人財務人員發送予上訴人之手機簡訊等為證（見原審卷一
    第58至63、65、88、107、109至111頁背面、240頁及背面）
    。惟查，縱認為被上訴人所稱上訴人於106年2月15日辦理系
    爭郵局帳戶之印鑑變更，及不願意辦理被上訴人土地銀行貸
    款年度換單乙事為真實，然此僅足以證明系爭股權移轉登記
    予乙○○前，上訴人確與乙○○就被上訴人之經營權發生爭執，
    尚難憑此遽認上訴人已同意轉讓系爭股權予乙○○，或無條件
    退出被上訴人經營之情事。況本件訴訟之當事人為上訴人及
    被上訴人公司，並未包括被上訴人之股東乙○○，本件訴訟判
    斷之重點在於被上訴人為系爭變更登記前，是否取得全體股
    東之同意，而系爭股權是否屬乙○○所有，及上訴人與乙○○就
    系爭股權是否成立借名登記關係，均非本件判決必要爭點。
    退步言，即使上訴人與乙○○就系爭股權成立借名登記關係，
    乙○○主張終止借名登記契約，雙方既有爭執，乙○○即應提起
    訴訟，請求上訴人返還出資，以為解決，然系爭同意書既係
    由乙○○所偽造，顯見雙方並未達成終止借名登記關係之合意
    ，此部分爭議仍有待上訴人、乙○○2人另案提起訴訟，被上
    訴人始得依判決結果為系爭股權之登記，附此敘明。」顯然
    未就「系爭股權是否屬乙○○所有，及上訴人與乙○○就系爭出
    資額是否成立借名登記關係？」、「乙○○主張終止借名登記
    契約是否有理由？」等原因事實為判斷，故揆諸上開最高法
    院見解，本件原告所提之變更後先位之訴，並不受前案確定
    判決之既判力效力所及，原告盛豐興公司所提之該先位之訴
    為合法。
貳、實體事項：
一、原告主張
　　㈠原告乙○○於87年5月間獨力出資設立原告盛豐興公司，因故
      借被告名義登記為股東，嗣後並陸續將原登記被告名下之
      300萬元出資額增加為1,000萬元（即系爭出資額）。惟被
      告明知其並無實際出資，被告形式上對原告盛豐興公司之
      出資額實際上皆為原告乙○○所有，竟於原告乙○○對被告口
      頭終止借名登記契約、原告盛豐興公司變更登記後始片面
      反悔，佯稱其對原告盛豐興公司仍有系爭出資額存在。
　　　⒈原告盛豐興公司係由原告乙○○於87年5月間籌資600萬元
        所設立，原告乙○○原本於先夫經營之勝利藥廠、來和貿
        易公司擔任常務董事，並擁有獨立經營之勝和畜牧公司
        ，然勝利藥廠、來和貿易該二公司後續因先夫健康因素
        發生經營權、財產權之爭，原告乙○○不欲爭奪財產，故
        選擇辭去常務董事職務，終結勝和畜牧公司，並另創原
        告盛豐興公司，自立門戶。惟原告因擔任常務董事，負
        有銀行長期融資連帶保證及競業禁止責任，為扶養與避
        免殃及原告乙○○之四名未成年子女，方與曾應徵勝和畜
        牧公司職務之被告約定，借用被告名義登記被告為原告
        盛豐興公司之形式負責人及股東，進而設立原告盛豐興
        公司，兩造間成立借名登記關係。原告盛豐興公司雖嗣
        後再於89、99年間依序增資600萬元、800萬元，登記被
        告之出資額增加至1,000萬元，但上開增資款均係由原
        告盛豐興公司或原告乙○○支付，是系爭出資額雖登記在
        被告名下，實為原告乙○○所有，原告乙○○對出資額應登
        記於何人名下及各股東出資額若干，從來都具有決定權
        。
　　　⒉然被告掛名原告盛豐興公司董事，並由原告乙○○允其負
        責對外行銷業務後，於104年開始失去初心，多次濫用
        職務外觀行掏空原告盛豐興公司資產之實，亦多次怠忽
        違背職務，甚且於土地銀行貸款年度換單須被告簽名時
        ，被告竟拒不配合，意圖使公司財務運作發生窘迫。原
        告乙○○不堪其擾，於106年2月13、14日通知被告終止系
        爭出資額之借名登記關係，被告並答覆願將系爭出資額
        返還登記予原告乙○○，授權原告乙○○製作同意書以轉讓
        系爭出資額予原告乙○○及修正原告盛豐興公司章程，且
        於106年2月15日自行辦理被告前提供予原告盛豐興公司
        、原告乙○○使用之人頭帳戶（民雄雙福郵局帳戶）印鑑
        變更，復不願意再辦理於106年2月10日到期之原告盛豐
        興公司土地銀行貸款年度換單，因此原告乙○○信賴被告
        之外觀表現，於106年2月22日持撰擬之同意書向臺北市
        政府申請變更系爭出資額及章程等登記完畢。
　　　⒊孰料被告嗣後片面反悔，於106年3月13日提起確認股東
        權利存在之訴，雖經前案一審即臺灣臺北地方法院（下
        稱臺北地院）106年度重訴字第349號民事判決（下稱前
        案第一審判決），認系爭出資額實際上確為原告乙○○所
        有，兩造間確有成立借名登記契約並已終止，判決被告
        敗訴。惟被告仍提起上訴，而該事件上訴後經臺灣高等
        法院108年度重上字第208號民事判決（下稱前案第二審
        判決）錯誤採納被告向訴外人甲○○誆稱未同意原告乙○○
        變更登記之片面自我說詞，未傳喚訴外人甲○○作證，未
        就金流歷程詳加調查，更有誤認借名契約之終止須契約
        當事人雙方合意、顯然違背民法第549條第1項之用法錯
        誤，即以原告違反公司法第101條第1項第3款、第4款、
        第7款、第113條準用第47條規定為由，遽為有利被告主
        張之認定而廢棄一審判決，並於理由中載明：「即使上
        訴人（即本件被告）與乙○○就系爭出資額成立借名登記
        關係，乙○○主張終止借名登記契約，雙方既有爭執，乙○○即應提起訴訟，請求上訴人返還出資，以為解決。上
        訴人與乙○○間就系爭出資額有無借名登記關係，尚非本
        件判決之必要爭點」。
　　㈡原告盛豐興公司設立資本額600萬元均為原告乙○○籌措、出
      資，而被告至原告盛豐興公司後續兩次增資至2,000萬元
      期間，均未曾出資過：
　　　⒈本件前案第一審審理時，兩造已不爭執資本額600萬元均
        係由原告乙○○所籌措（原證3，前案第一審卷一第19頁
        被告所提民事補充理由狀第4行至第5行、第26頁第6行
        至第7行）。證人郭月雲並於審理中證稱：「我當時為
        股東，但我沒有實際出資，當時是兩造去我家找我，乙○○說她要創業少一個股東，丙○○就跟我說叫我不用為錢
        發愁，因為所有的錢都是乙○○在籌資。當時我有請教乙○○有無其他的股東有實際出資，乙○○說沒有，都是她自
        己個人出資。丙○○只有跟我說都是乙○○在籌資，丙○○沒
        有跟我說她有無出資，我覺得丙○○應該沒有出資，因為
        丙○○跟我說不用煩惱出資的問題，都是乙○○在籌劃的。
        」（原證4，前案第一審卷二第158頁第29行至31行、同
        頁背面第5行至第9行）而證人郭月雲同為兩造友人，其
        證詞應不致有所偏頗，當可採信。
　　　⒉且本件原告乙○○亦於前案一審審理中作證陳稱：「盛豐
        興公司一開始就是我出資設立的，剛開始我找丙○○作為
        掛名，在5月4號帶丙○○開立盛豐興籌備處的帳戶（即原
        證2之台北銀行桂林分行存摺、本件被告提出之被證1，
        帳號均為000000000000），存入500元，後面的錢都是
        我去籌措，分別存入100萬元、500萬元，我是陸續向親
        朋好友借錢或取回他們欠我的款項，並且向銀行貸款15
        0萬元，驗資後我就把錢領出來做還款及業務上使用。
        」（原證5，前案第一審卷二第155頁背面第28行至第15
        6頁第8行）。原告乙○○嗣後並庭呈公司設立600萬元之
        資金來源、金流明細（原證6，前案第一審卷二第205頁
        、第213頁至第231頁），可知該600萬元內之280萬元為
        原告固有資金（貸款150萬元、陸續向他人收回借款之1
        30萬元），其餘320萬元為訴外人羅復飄自其嘉義市農
        會戶頭（帳號00000-0-0）分別於86年12月4日、87年1
        月6日、87年2月7日、87年3月9日、87年4月10日、87年
        4月30領出現金60萬元、65萬元、42萬5千元、45萬元、
        43萬元、64萬5千元後，交由原告乙○○使用，原告乙○○
        再交由會計師好友以第三人名義存入原告盛豐興公司籌
        備處之帳戶，並於驗資後領出。
　　　⒊故被告以111年4月14日答辯㈠狀辯稱該600萬元為兩造共
        同向金主借款而來，再由金主轉回給金主自身，此由被
        證1即可知云云，實無理由。蓋：
　　　　⑴該盛豐興公司籌備處帳戶自始由原告乙○○實質掌控，
          被告僅提供其個資作人頭帳戶，該600萬元之後係由
          原告乙○○領回。
　　　　⑵原告乙○○可提出盛豐興公司籌備處帳戶存摺封面影本
          為證（即原證2），而被告不僅只能提出該帳戶之歷
          史對帳單，甚且尚需向前案一審法院聲請調查證據，
          並自承被告並無該帳戶之相關憑證（原證7，前案第
          一審卷二第29頁背面）。足徵原告盛豐興公司設立之
          初之600萬元出資額，確為原告乙○○所出資。
　　　⒋被告於87年5月11日原告盛豐興公司設立當時並無資力，
        尚且於86年11月14日向原告乙○○借款400萬元，且直到1
        06年7月間仍無力償還。而原告乙○○於設立原告盛豐興
        公司以前，即有以自己房屋向銀行貸得500萬元，並於
        同址經營「勝和畜牧有限公司」近10年，嗣後再於同址
        作為原告盛豐興公司所在地點，足見原告乙○○確有資力
        ，而為真正出資之人：
　　　　⑴被告於87年5月11日原告盛豐興公司設立當時並無資力
          ，除於86年4月應徵「勝和畜牧有限公司」之員工、
          由該公司出資培訓外，尚且於86年11月14日向原告乙○○借款400萬元（被告並簽署保管字條，顯見原告乙○○全以現金交付），除此之外，89年中旬，被告之父
          即訴外人黃景熙與被告之弟即訴外人黃俊煌積欠地下
          錢莊債務，無力清償，被告遂攜其父母至原告乙○○公
          司民雄辦公室，請求原告乙○○出借款項代償債務，並
          願以訴外人黃景熙分割前西螺鎮新社段1293地號土地
          （現為分割後西螺鎮新社段1293-1地號土地）抵償。
          原告乙○○因此以私人及原告盛豐興公司存款，出借62
          2萬元予被告及訴外人黃景熙，89年9月再出借400萬
          元供其等塗銷該土地上之抵押債務，共計出借1,022
          萬元與被告及訴外人黃景熙，此情有被告於臺灣嘉義
          地方檢察署（下稱嘉義地檢署）109年度交查第1106
          、1247號背信等案詢問筆錄之陳述可佐（原證12）。
          試問，如被告確有其他借錢管道，或對原告公司有一
          半股權（假設語氣，原告否認之），何不出賣出資額
          ，或者將出資額為權利質權之設定，以求變現？足徵
          被告對原告盛豐興公司從無任何權利可資主張。直到
          106年7月間仍無力無心償還，使原告乙○○不得不以另
          案起訴要求其返還，該案歷經臺灣嘉義地方法院（下
          稱嘉義地院）106年度訴字第650號、臺灣高等法院臺
          南分院（下稱臺南高分院）107年度上字第5號、最高
          法院109年度台上字第424號，均認被告應給付400萬
          元與原告，被告上訴無理由。
　　　　⑵承前所述，被告於89年間尚且為解決其父即訴外人黃
          景熙與其弟即訴外人黃俊煌積欠地下錢莊債務之急，
          而向原告乙○○借貸1,022萬元。試問，倘若被告真有
          權力運用原告盛豐興公司資產為商業決策，以被告於
          前案二審自承原告盛豐興公司乃傳統社會作風，將公
          司視為私人資產而有財產與稅務上均未加以區分之情
          （前案第二審卷一第159頁），被告要借用公司款項
          ，何須經過原告乙○○同意？此情可見（原證12第4頁
          、第6頁)，被告：「（問：89年間所謂代償債務一事
          ，詳情為何？）我爸爸及弟弟積欠地下錢莊債務，並
          要求以本件的土地抵償債務，我就帶我父母來民雄找
          乙○○，要求乙○○借我們錢清償債務，並沒有提到土地
          的事。」、「（就妳認知，乙○○代償妳父、弟債務，
          她支出之款項是否要返還？）我的認知那筆錢是公司
          借給我的，我日後要返還公司。」等語。
　　　　⑶更甚者，被告同於嘉義地檢署109年度交查第1106、12
          47號背信等案證稱：「（如果依妳剛才所述，公司借
          錢妳代償妳父、弟債務，與土地無關，那有無其他擔
          保？如無土地或其他有價值之物為擔保或交易，乙○○
          或公司為何要借妳鉅款？）沒有其他擔保，我也不知
          道，我有告訴乙○○說我10年不領薪水，她也說好。」
          （原證12第6頁）除可見被告分明提到以西螺土地抵
          償卻又說與土地無關之反覆，亦可見被告乃是向原告
          乙○○請領薪水之人，其為原告乙○○之下屬，由原告乙○○決定其可否請領薪水。當然常人不可能10年不領薪
          水不吃不喝，故原告乙○○不可能同意其要求，益見被
          告所言多數為假。
　　　　⑷反觀原告乙○○則於原告盛豐興公司設立以前，即於68
          年9月13日購得「臺北市○○區○○○○○區○○○○路○段000號
          12樓之5」房屋，76年9月8日以該屋設定最高限額500
          萬元抵押權予華南商業銀行股份有限公司，並以該址
          於79年1月22日設立訴外人「勝和畜牧有限公司」，
          設立資本額同為600萬元，負責人即為原告乙○○，經
          營至87年12月28日停業，將近10年（前案第一審卷一
          第53頁、第63頁、第64頁）。期間原告乙○○因與先夫
          陳圳之間糾葛，欲自立門戶，為扶養4名子女及避免
          連帶保證、競業禁止責任，方計畫終結勝和畜牧公司
          ，借用被告名義登記為盛豐興公司之形式負責人及股
          東，而於87年5月11日設立原告盛豐興公司。
　　　　⑸證人羅家逸於111年8月17日到庭證稱：我父親當初在
          從事養鴨的養殖業，原告乙○○則是販賣飼料，因此乙○○與我們早有認識，常有資金互相調度的往來。我父
          親受日本教育，不識字，也不會開車或騎車，每次要
          去銀行領錢都是叫我帶他去辦，後來原告說要創立公
          司，好像是盛豐興公司，要跟我父親調度，所以我父
          親就以我們家好幾筆農地向嘉義市農會貸款，陸續出
          借六次資金給乙○○，共計320萬元，乙○○會來我家拿
          錢，等她點完錢後我才離開，為什麼都是給現金則是
          因為乙○○說她跟她先生有家庭因素，不便有帳面資料
          。其他情形我父親不讓我們過問，他跟人往來向來就
          是基於信任基礎，不寫借據或收據，所以我們家的土
          地後來被其他人拍賣掉，我也很無奈。…等語。可知
          訴外人羅復飄確實為取款予原告乙○○，以家中數人之
          數筆農地向嘉義市農會分次辦理之貸款，由其子羅家
          逸代領現金後帶回家中，交付前來取款之原告乙○○，
          原告乙○○並以前開款項作為籌措原告盛豐興公司設立
          資本額之一部。再者，一般民間成立公司之資本額籌
          措，本即多是設立人以自已親友為調度對象，或由代
          辦之會計師處理，若由會計師代籌須有相當費用、自
          不待言，惟親友本於一定情誼，為表對設立人之特別
          支持與襄助，出借款項往往亦不計成本，故被告對證
          人羅家逸之質疑應無可取。
　　　　⑹另原告乙○○當時籌措設立原告盛豐興公司之資本額600
          萬元，其中100萬元係向訴外人宋子騰會計師（原告
          當初誤稱為訴外人宋尚炯，後隨即改正，見前案第二
          審卷二第465頁，109年6月16日民事陳報狀）商借，
          並於驗資完畢後償還；150萬元為原告乙○○向銀行貸
          款；30萬元為原告乙○○收回他人借款；320萬元為訴
          外人羅復飄自其嘉義市農會帳戶取出現金還款予原告
          乙○○。換言之，若不是原告乙○○先前於86年11月14日
          借出400萬元現金予被告而造成資金缺口，原告根本
          不必再向他人及銀行借款以籌足設立之資本額。縱令
          被告以籌資之細節出入作爭執，或質疑該600萬元未
          存入原告乙○○名下帳戶不符常情云云，惟原告乙○○當
          初本即意在避免連帶保證等責任與先夫之騷擾，自然
          會隱蔽金流，否則又何必甘冒風險與被告間成立借名
          登記契約，由被告擔任原告盛豐興公司之形式負責人
          與股東？
　　　　⑺再者，宋子騰會計師即為訴外人甲○○記帳士之配偶，
          於「甲○○會計事務所」負責辦理工商登記，而訴外人
          甲○○會計事務所即設於勝和畜牧、盛豐興公司之樓下
          ，即「臺北市○○區○○○○○區○○○○路○段000號11樓」。
          被告既自稱與原告乙○○共同至會計事務所商借600萬
          元，怎會不知訴外人宋子騰與甲○○會計師實為同一處
          ？又怎會不知訴外人宋姓會計師真名，經原告乙○○更
          正後仍一再誤稱為訴外人宋尚炯至今？被告更於其提
          起之嘉義地院110年度訴字第415號刑事案件證稱：「
          （辯護人問：去向哪一個會計事務所借的？）很久，
          是台北，但很久忘記了。」等語，顯然連會計師之姓
          名、事務所地點都無法提供。
　　　　⑻實際上，訴外人甲○○記帳士已於111年5月20日於刑案
          到庭證述：原告盛豐興公司之資金均為原告乙○○籌備
          ，僅一小部分資金缺口由其配偶即訴外人宋子騰會計
          師代為籌措，且其於104年以前從未曾與被告接觸（
          原證11）。則被告所稱其與原告乙○○共同至會計事務
          所借款籌資600萬元云云，實為欺罔之詞，不足採信
          。
　　　　⑼反觀被告對原告盛豐興公司設立時之出資600萬元由何
          人湊足乙點，被告亦說法不一，前案一審時被告已多
          次表示資本額600萬元均係由原告乙○○籌措（前案卷
          二第19頁民事補充理由狀第4行至第5行、第26頁第6
          行至第7行），且被告於前案一審敗訴後上訴二審，
          明知前案一審將「600萬元全由乙○○籌措」列為不爭
          執事項且作為被告敗訴原因，仍於二審108年5月7日
          準備程序筆錄同樣重申：「乙○○負責資金的籌措，出
          資額(600萬元)2日就轉走，轉到哪裡去是由乙○○處理
          。」（前案第二審卷二第118頁）後被告同一訴訟代
          理人發現此乃影響案情之關鍵後，竟於前案二審108
          年7月25日準備程序筆錄斷然改口：「我們從未說過6
          00萬元出資是乙○○所籌措。」（前案第二審卷一第29
          8頁），顯見被告當初告知律師之案情必即為該600萬
          元均為原告乙○○籌措，否則被告律師當初如何能言之
          鑿鑿？
　　　　⑽就原告盛豐興公司設立時之出資額600萬元究竟向誰籌
          措乙點，被告於前案一審民事準備三狀表示，設立時
          600萬元乃原告乙○○與被告以二人信用作為擔保向融
          資公司借款，然融資公司已不存在，故無法提供資料
          云云（前案第一審一第134頁）。則被告自應對該融
          資公司的名稱有所記憶，否則如何能在公司設立19年
          後仍知曉該融資公司是否尚存？然被告後於兩造多起
          訴訟中勾稽出當時原貌，竟於刑案嘉義地院110年度
          訴字第415號刑事案件111年4月12日審理時證稱：「
          （問：公司設立的時候你有沒有出資？）當時是由會
          計事務所幫我們辦的，登記的出資額是由會計事務所
          幫我們借的。(去向哪一個會計事務所借的？）很久
          ，是台北，但很久忘記了。」不僅與先前陳述扞格，
          且連會計師之姓名、事務所地點都無法提供，顯然被
          告所稱「與原告乙○○一同籌資」之詞為虛。
　　　　⑾而被告於本件僅以原告乙○○傳予被告之訊息，或原告
          乙○○與被告間以公司營收購買房地並平均分配，即驟
          然推論原告乙○○與被告間就原告盛豐興公司股權各為
          2分之1。姑不論平均分配房地此種與股權毫無關連之
          推論是否荒謬（且被告所稱之斗六市北環段房地早已
          由原告盛豐興公司買回，詳前案第一審卷一第84頁至
          第87頁，細繹原告乙○○之訊息：「原來之前要影印西
          螺地權狀去炫，還不惜要將此與本人共同擁有(公司)
          之財產未經同意，卻當私物而私下授受，本人概不認
          同，不同意…」事實上，該西螺地權狀即為前開所述
          之西螺新社1293-1地號土地，該房地之後由訴外人黃
          景熙移轉予被告，而當時雙方約定如被告還不出錢就
          得以該房地為抵償，惟被告自89年9月至訊息日期104
          年10月24日均無還款計畫，則以原告乙○○心中私自揣
          測，該西螺房地既以原告乙○○及公司款項為流抵，而
          被告尚未辦理過戶仍為所有權人，自是與原告乙○○及
          原告盛豐興公司共同擁有，故原告乙○○當然再註明公
          司二字。再者，該訊息亦只不過提及西螺房地，縱使
          純以字面意義來看，亦只能推論出就該房地原告乙○○
          與被告共同擁有而已，如何能推論出被告即因此擁有
          原告盛豐興公司所有股權二分之一？
　　　　⑿被告對原告盛豐興公司之營運並無實權，其對原告盛
          豐興公司之員工所為之監督管理不過是一般經理人程
          度，而為原告乙○○之下屬，被告縱使動用公司資金亦
          為原告乙○○之授權：
　　　　　①承前所述，被告於89年間尚且為解決其父即訴外人
            黃景熙與其弟即訴外人黃俊煌積欠地下錢莊債務之
            急，而向原告乙○○借貸1,022萬元。試問，倘若被
            告真有權力運用原告盛豐興公司資產為商業決策，
            以被告於前案二審自承原告盛豐興公司乃傳統社會
            作風，將公司視為私人資產而有財產與稅務上均未
            加以區分之情（前案第二審卷一第159頁民事準備
            一狀），被告要借用原告盛豐興公司款項，何須經
            過原告乙○○同意？此情可見（原證12第4、6頁），
            被告：「（問：89年間所謂代償債務一事，詳情為
            何？）我爸爸及弟弟積欠地下錢莊債務，並要求以
            本件的土地抵償債務，我就帶我父母來民雄找乙○○
            ，要求乙○○借我們錢清償債務，並沒有提到土地的
            事。」「（就妳認知，乙○○代償妳父、弟債務，她
            支出之款項是否要返還？）我的認知那筆錢是公司
            借給我的，我日後要返還公司。」等語。
　　　　　②再觀被告於前案一審所提其與公司員工之Line訊息
            ，均僅是原告公司訂單項目、帳單傳真、產品檢測
            等項目之報備或簡易請示，被告往往僅答覆「謝謝
            」或貼圖等簡短訊息，通篇未見被告有何宣告員工
            有關公司商策或通知開會、公告重大業務活動、內
            部宣導等內容（前案第一審卷一第147頁至第187頁
            ）。且被告自承「銀行與公司往來，自成立公司始
            至今皆由邱副總（即原告乙○○）全權處理。」（前
            案第一審卷一第73頁），且公司人事、客戶訂貨出
            貨均由乙○○核准，公司每日收支表亦須報告乙○○（
            前案第一審卷一第217頁），均顯見被告職稱與實
            際權力並不相符，被告不過由原告乙○○授權以管理
            簡易事務及簽名並擔任業務推廣，真正握有權力者
            實為原告乙○○。　　　　
　　　　⒀兩造並無法律上同志伴侶關係，且欲侵吞財產、進行
          報復者，實為被告：
　　　　　①被告曾於80年11月11日與訴外人余世榮結婚，後於8
            3年8月24日離婚（鈞院卷一第65頁）；而原告乙○○
            與被告過往雖確有相當基礎之信任與友好關係，但
            與出資一事毫無關連，無法產生任何證明，且更可
            證實被告無任何出資紀錄，否則不會顧左右而言他
            ，企圖掩蓋事實。
　　　　　②系爭出資額本即為原告乙○○所有，業如前述；且假
            如原告乙○○欲侵吞被告股權（假設語氣，原告否認
            之），則不會等到被告106年3月16日提起前案民事
            訴訟後，才於106年10月16日要求被告將屬於原告
            盛豐興公司所有之汽車（車牌000-0000）返還（鈞
            院卷二第34頁），何況原告乙○○亦係於被告提起前
            案訴訟後才起訴請求被告返還86年出借之400萬元
            ，原告乙○○都可以借出被告400萬元20年方討還，
            待被告濫行起訴後始請求返還公司車輛，顯見原告
            乙○○並非對金錢財物斤斤計較之人，不可能有何被
            告所稱之報復惡念。
　　㈢兩造間就原登記於被告名下之系爭出資額1,000萬元存在借
      名登記契約之其他理由：　　　　
　　　⒈按「稱『借名登記』者，謂當事人約定一方將自己之財產
        以他方名義登記，而仍由自己管理、使用、處分，他方
        允就該財產為出名登記之契約。又主張法律關係存在之
        當事人，須就該法律關係發生所須具備之特別要件，負
        舉證之責任。而此特別要件之具備，茍能證明間接事實
        ，且該間接事實與要件事實間，依經驗法則已足推認其
        因果關係存在者，亦無不可，非以直接證明要件事實為
        必要。……觀諸錄音譯文，被上訴人經辛○○質疑要獨吞系
        爭土地時，先後陳稱『我那有要獨吞』、『這些財產是老
        爸的』，嗣雖稱『登記我名字我沒權利處理嗎？』，惟經
        蔡耀隆再次質疑時，則改口稱『財產是老爸的』、『老爸
        寄我的名，我也沒那個意思，就說我要霸占去』…兩造叔
        父癸○○就系爭土地所提陳情書亦稱「壬○○（兩造之父）
        拒不轉售堅守占耕本地，具理他只能耕作其持分四分之
        二……」等語，則上訴人主張系爭土地係壬○○借名登記在
        被上訴人名下，似非全然無據。又上訴人於第一審即主
        張壬○○於八十九年前即因失智而多次走失，故於家庭會
        議中無法表達意見，並聲請向高雄市政府警察局三民第
        一分局三民派出所函調報案紀錄，攸關壬○○何以迄至其
        死亡時未表示系爭土地何人所有之原因，原審就上開證
        據未詳加審究調查，遽此認上訴人未能舉證證明借名登
        記契約關係存在，而為上訴人不利之論斷，亦有可議。
        上訴論旨指摘原判決不當，求予廢棄，非無理由。」有
        最高法院106年度台上字第234號民事判決參照。
　　　⒉再按「借名登記非要式行為，除當事人間有以作成書據
        為成立要件之約定外，苟二人以上已互約一方將自己之
        財產以他方名義登記，而仍由自己管理、使用、處分，
        雖未訂立書據，其借名登記關係亦不得謂未成立。而主
        張法律關係存在之當事人，固應就該法律關係發生所須
        具備之特別要件，負舉證之責任，惟此特別要件之具備
        ，茍能證明間接事實，且該間接事實與要件事實間，依
        經驗法則及論理法則已足推認其因果關係存在者，自無
        不可，非以直接證明要件事實為必要。…上訴人自曹忠
        勇處受讓系爭10萬股理想公司股份，究竟是陳隆發所證
        稱之贈與關係，抑或被上訴人辯稱之借名登記關係？爰
        審酌上訴人已預先簽立未載日期、內容為『10萬股經本
        人同意全數轉讓予曾宏達』、『本人自即日辭任監察人職
        務』之股份轉讓同意書、辭任書，是以其文意堪認上訴
        人原無自居為理想公司實質股東之意，始同意預立上開
        股份轉讓同意書、辭任書，形同授權曾宏達得隨時依其
        上文意辦理股權移轉及監察人變更事宜，足見系爭股權
        仍由曾宏達自己控制及管理。本件被上訴人雖未能提出
        上訴人與曾宏達就系爭10萬股股權約定借名登記關係之
        文書或類此之直接證據，然就上開間接證據綜合評價，
        仍應認上訴人與曾宏達間就系爭10萬股股權存有借名登
        記關係，上訴人應僅為系爭股權借名登記之出名者，而
        非真正權利人，堪以認定。」有臺灣高等法院109年度
        上字第1141號民事判決參照。
　　　⒊原告盛豐興公司設立時之600萬元均由原告乙○○出資，已
        如前述。而被告於前案審理時即一再辯稱該600萬元為
        兩造共同商借以外。然被告於前案一審中，臺北地院承
        審法官已多次要求被告提出出資證明，被告卻直至該案
        三審判決確定至今，從未提出任何出資證明之證明文件
        以佐證其確為原告盛豐興公司之實質股東（鈞院卷一第
        169頁）。再者，被告於前案一審本主張其對原告公司
        有真實出資，但拿不出任何金流佐證，空憑其形式上之
        股利入帳及唯一105年綜所稅資料偽稱其為真實股東。
        被告嗣後於前案二審改稱：原告盛豐興公司設立時之60
        0萬元係乙○○與被告共同向金主商借，故設立時兩造並
        未出資，被告係於87年11月27日向親友借貸100萬元入
        原告盛豐興公司華南銀行帳號00000000帳戶，再轉出50
        萬元，剩下的50萬元方為兩造真正出資云云（前案第二
        審卷一第299頁至第300頁）。惟經原告盛豐興公司以民
        事補呈證物狀、民事答辯㈡狀駁斥，該100萬元實為原告
        乙○○以自己名下之台北房地向華南銀行抵押貸款而來，
        且該華南帳號後續註明存款人為被告者，均為原告盛豐
        興公司持有使用之被告帳戶所匯入，亦即以被告名義匯
        入華南銀行之款項均為原告盛豐興公司款項（前案第二
        審卷一第311頁至第315頁、第507頁、第535頁）。被告
        眼見無法自圓其說，方於前案第二審末三度更改說詞，
        稱原告乙○○與被告均有以借款方式實際支付出資額，即
        設立登記時600萬元中，原告乙○○向他人借款300萬元，
        被告亦向他人借款300萬元，二人一起承擔給付借貸利
        息及清償之責（即雙方非假驗資），而原告盛豐興公司
        89年及99年之增資為債權、盈餘轉增資，兩造就此二次
        增資均無實際出資云云（前案第二審卷三第84頁）。而
        今被告再稱兩造就該600萬元為共同向金主籌借，為假
        驗資云云，顯見被告說詞不一，不應採信。更甚者，被
        告於其提出偽造文書告訴之另案（嘉義地院110年度訴
        字第415號刑事案件）作證時，連公司預查之意義為何
        、被告於原告盛豐興公司出資額究竟係占30％或50%、期
        間股東變動等等情事，均一概不知或前後矛盾，空以其
        有於經濟部登記之出資額為陳述，顯見被告無法提出任
        何實證以實其說（原證9）。而原告乙○○除於前案一審
        已詳細提出公司設立600萬元之資金來源、金流明細外
        ，並且就當初如何設立公司，從預查公司名稱、註冊商
        標、歷來如何安排各人頭股東之出名與否及出資額分配
        ，並擔任公司副總實質控制公司管理、財務、人事任免
        等情；以及被告原僅為向原告乙○○應徵職務之員工等兩
        造認識過程、被告曾向原告乙○○以手寫稿提出其擔任原
        告盛豐興公司形式出名股東之利弊，且被告股利均為形
        式上匯進被告人頭帳戶，實際上該等帳戶均為原告乙○○
        實質掌控，被告並未能持以出資等情，均有詳盡交代及
        具體實證（原證10，嘉義地院110年度訴字第415號第51
        頁、第89頁等歷來證據）。原告乙○○就借名登記契約縱
        未與被告訂立書據，然依前揭間接證據，應可證實原告
        乙○○就公司出資額等與被告有約定以被告名義登記，而
        仍由原告乙○○自己管理、使用、處分該等財產。兩造間
        就系爭1,000萬元之出資額確實存在借名登記關係，今
        原告乙○○終止兩造間借名登記契約，於法有據，系爭1,
        000萬元之出資額登記至原告乙○○名下，為有理由。
　　　⒋且被告明知其歷年來均無實際取得被告盛豐興公司股利
        ，其於前案一審所提「民雄雙福郵局0000000」帳號向
        為原告盛豐興公司使用，形式上股利匯入後仍由原告盛
        豐興公司取得，被告往年之綜合所得稅則由原告盛豐興
        公司台灣企銀帳戶、土地銀行繳付。被告於106年2月15
        日變更該帳戶印鑑使原告盛豐興公司無法使用帳戶後，
        隨即於106年3月16日提起前案訴訟，並申報105年綜所
        稅於在該民雄郵局帳戶扣款，故被告僅能取得106年6月
        8日於該民雄郵局帳戶扣款之105年綜所稅申報收執聯，
        而無其他年度綜所稅可提供。是以被告既未異議其以前
        未獲得股利，其仍登記為原告盛豐興公司股東乙情亦未
        表示異議，堪認被告至少有默示同意借名登記。此情詳
        見（前案第一審卷一第196頁至第197頁、前案第二審卷
        一第91頁至第93頁）。
　　㈣倘鈞院認為原告變更後先位聲明無理由，則原告方追加原
      告盛豐興公司及追加備位訴之聲明1，其理由為被告既自
      承自始未實際繳納出資額予原告盛豐興公司，為使原告公
      司之資本額與實際財產一致而符資本充實原則，並消除被
      告不當得利之結果，爰請求被告給付原告乙○○300萬元、
      原告公司700萬元，及自本狀繕本送達翌日起至清償日止
      ，按年息百分之5計算之利息：
　　　⒈按「無法律上之原因而受利益，致他人受損害者，應返
        還其利益。雖有法律上之原因，而其後已不存在者，亦
        同」、「當事人之任何一方，得隨時終止委任契約。」
        、「受任人以自己之名義，為委任人取得之權利，應移
        轉於委任人。」民法第179條、第549條第1項、第541條
        第2項定有明文。再按「稱借名登記者，謂當事人約定
        一方將自己之財產以他人名義登記，而仍由自己管理，
        使用處分，他方允就該財產為出名登記之契約，其成立
        側重於借名者與出名者間之信任關係，在性質上應與委
        任契約同視，倘其內容不違反強制、禁止規定或公序良
        俗者，固應賦予無名契約之法律上效力，並類推適用民
        法委任之相關規定。」「借名契約終止後，借名人給付
        之目的即歸於消滅，上訴人仍保有系爭土地之所有權登
        記，自屬不當得利，應將所有權移轉登記予被上訴人（
        借名人之繼承人），以返還其無法律上原因所受之利益
        ，俾矯正欠缺法律關係之財貨損益變動之狀態。」最高
        法院98年台上字第990號、99年度台上字第1422號民事
        判決意旨可參。
　　　⒉請求被告給付原告乙○○300萬元部分：　　　　
　　　　原告盛豐興公司設立之初之資本額為600萬元，其中被
        告登記出資額為300萬元，惟原告乙○○方為實際籌措600
        萬元資本額之人，被告300萬元出資額實為原告乙○○所
        代墊，爰依民法第176條第1項、第179條，請求被告應
        償還原告乙○○該300萬元之費用或返還該300萬元之利益
        。
　　　⒊請求被告給付原告盛豐興公司700萬元部分：
　　　　原告盛豐興公司嗣後歷經多次股東、出資額變動，以及
        二次增資，最終被告於106月2月21日所登記之系爭出資
        額為1,000萬元，其登記出資額自始至終變動次序及內
        容如下：
　　　　⑴87年5月11日公司設立：
          公司資本額600萬元，其中被告出資額300萬元。
　　　　⑵88年3月17日，公司第4次修改章程：
          被告出資額其中20萬元改由黃雅莉（舊名邱愛嘉）承
          受，被告出資額餘280萬元。
　　　　⑶89年7月25日，公司第5次修改章程：
          原告盛豐興公司債權轉增資600萬元，公司資本額共1
          ,200萬元，其中被告出資額增加300萬元，此時被告
          出資額580萬元。
　　　　⑷90年4月3日，公司第6次修改章程：
　　　　　被告出資額其中80萬元改由陳明源承受，被告出資額
          餘500萬元。
　　　　⑸99年7月5日，公司第7次修改章程:
          原告盛豐興公司盈餘轉增資800萬元，公司資本額共 
          2,000萬元，其中被告出資額增加300萬元，此時被告
          出資額800萬元。
　　　　⑹100年7月21日，公司第8次修章：
　　　　　縮減股東人數至僅餘原告乙○○及被告等2人，被告承
          受陳明源80萬元、陳冠穎（舊名陳麒任）120萬元出
          資額後，被告出資額成為1,000萬元（即系爭出資額
          ）。
　　　　又原告盛豐興公司二次增資雖將原告乙○○與被告之出資
        額做同等比例增加，然而被告既然自承兩次增資其均未
        實際出資，則此安排不過是原告乙○○基於營運考量而為
        之，蓋被告作為形式負責人而對外招攬業務，自須有帳
        面上相當程度之出資額，否則如何取得客戶信任？
　　㈤並聲明：
　　　⒈先位聲明：
　　　　⑴確認被告對原告盛豐興公司1,000萬元之出資額不存在
          。
　　　　⑵訴訟費用由被告負擔。
　　　⒉備位聲明1：
　　　　⑴被告應給付原告乙○○300萬元，及自本狀繕本送達翌日
          起至清償日止，按年息百分之5計算之利息。
　　　　⑵被告應給付原告盛豐興公司700萬元，及自本狀繕本送
          達翌日起至清償日止，按年息百分之5計算之利息。
　　　　⑶願提供擔保，請准宣告假執行。
　　　　⑷訴訟費用由被告負擔。
　　　⒊備位聲明2：
　　　　⑴被告應將對原告盛豐興公司1,000萬元出資額移轉登記
          予原告乙○○，並協同原告乙○○向臺北市政府商業處辦
          理出資額變更登記。
　　　　⑵願提供擔保，請准宣告假執行。
　　　　⑶訴訟費用由被告負擔。
　　㈥就被告答辯稱本件先位聲明與前案訴訟為同一事件，原告
      之陳述：
　　　⒈按「民國89年2月9日修正之民事訴訟法第244條第1項第2
        款，將原規定之『訴訟標的』修正為『訴訟標的及其原因
        事實』，乃因訴訟標的之涵義，必須與原因事實相結合
        ，以使訴狀所表明請求法院審判之範圍更加明確。則於
        判斷既判力之客觀範圍時，自應依原告起訴主張之原因
        事實所特定之訴訟標的法律關係為據…故訴訟標的，係
        指經原告主張並以原因事實予以特定而請求法院審判之
        權利，凡經特定且法院於兩造攻防後為裁判之權利，始
        有既判力（最高法院100年度台抗字第62號、98年度台
        上字第1047號判決意旨參照）。是以不論既判力之客觀
        範圍，或爭點效之理論，均以經原告主張並以原因事實
        予以特定而請求法院審判之權利，於確定之終局判決中
        經裁判，及當事人間在前訴就重要爭點予以爭執，且經
        法院就重要爭點為實體之審理及判斷為前提。」（臺灣
        高等法院102年度重上字第439號民事判決參照）。
　　　⒉次按「訴訟標的，乃原告為確定其私權之請求，或所主
        張或否認之法律關係是否存在，欲法院對之加以審判之
        對象。而為法院審判對象之法律關係，應為具體特定之
        權利義務關係，而非抽象之法律關係，即原告起訴以何
        種法律關係為訴訟標的，應依原告起訴主張之原因事實
        定之，原告前後主張之原因事實不同，其為訴訟標的之
        法律關係自亦不同，即非同一事件。原審既認定上訴人
        於七十三年間，起訴請求被上訴人塗銷系爭土地所有權
        移轉登記所主張之原因事實，與本件不同，則前後兩訴
        之訴訟標的即不相同，自非同一事件，上訴人應不受該
        另案確定判決既判力之拘束。乃原審竟誤認上訴人應受
        該另案確定判決既判力之拘束，進而為上訴人敗訴之判
        決，非無可議。上訴論旨，指摘原判決為不當，聲明廢
        棄，非無理由。」有最高法院84年度台上字第2194號民
        事判決可資參照。
　　　⒊再按「民事訴訟之當事人、訴訟標的、訴之聲明三者，
        如前後兩訴均相同者，未必為同一事件，必也前後兩訴
        之原因事實亦屬相同，方為同一事件。例如原告將其所
        有之房屋一間出租於被告，嗣原告意欲收回出租之房屋
        ，而佯稱被告將房屋轉租於第三人，經法院審理結果，
        判決原告敗訴確定。嗣租期屆滿，原告又對被告起訴，
        以租期屆滿為由，請求返還房屋，則其當事人相同，訴
        訟標的均為租賃關係，訴之聲明同為「被告應將原告所
        有門牌號碼○○市○○路○○號之房屋返還原告」三者均相同
        ，初視似為同一事件，惟其原因事實前訴為被告將房屋
        轉租第三人為由，後訴為租期屆滿不願續租為由，前後
        兩訴之原因事實截然不同，自非同一事件。」（周慶光
        法官著，民事判決之既判力(下)，司法周刊第1844期，
        【原證15】）。
　　　⒋末按本件前案訴訟最高法院110年度台上字第2137號民事
        判決意旨：「按借名登記為借名人與出名人間內部債之
        關係，有限公司股東出資縱有借名登記之情事，出名人
        之出資登記並非虛偽或不實。借名人固得於借名關係終
        止後，請求出名人返還借名登記之出資，惟出名人將出
        資返還借名人，仍屬轉讓股東出資之法律行為，除依契
        約約定或借名登記成立之客觀情事，可認出名人已授與
        借名人代理權者外，尚難僅以借名關係存在，即認借名
        人當然得不經出名人同意，逕以出名人名義為移轉出資
        之法律行為。」。
　　　⒌本件原告乙○○於111年6月6日即以「民事變更訴之聲明及
        準備二狀」追加「確認被告丙○○對盛豐興農業有限公司
        新臺幣1,000萬元之出資額不存在」之訴，當時被告並
        未提出異議而仍為本案之言詞辯論，依民事訴訟法第25
        5條第2項規定，應視為被告同意變更追加。
　　　⒍而前案第二審判決係以「原告乙○○未能充分舉證其移轉
        出名人丙○○之系爭出資額之法律行為，已獲得丙○○之同
        意，故原告公司違反公司法第101條第1項第3款、第4款
        、第7款、第113條準用第47條（公司變更章程，應得全
        體股東之同意）規定」為由，確認被告當時仍有系爭出
        資額存在，判決原告盛豐興公司敗訴。然前案二審於理
        由中亦載明：「即使上訴人（即被告）與乙○○就系爭出
        資額成立借名登記關係，乙○○主張終止借名登記契約，
        雙方既有爭執，乙○○即應提起訴訟，請求上訴人返還出
        資，以為解決。上訴人與乙○○間就系爭出資額有無借名
        登記關係，尚非本件判決之必要爭點。」。
　　　⒎原告乙○○以本件民事起訴狀繕本之送達，重為終止原告
        乙○○與被告間系爭出資額之借名登記關係之意思表示後
        ，被告即依類推適用民法第549條第1項、第541條第2項
        ，第179條等規定，負有返還系爭出資額予原告乙○○之
        義務，惟因系爭出資額現已為原告乙○○所有，故如鈞院
        認原告乙○○主張之終止借名登記為有理由，原告乙○○即
        無須再請求被告協同變更系爭出資額所有人名義為乙○○
        所有。而此借名契約歸於消滅之事實，係發生在前案訴
        訟言詞辯論終結之後，是以依前開判決及周慶光法官等
        歷來不變之實務見解，原告盛豐興公司以該新事實為論
        據，追加請求確認被告對原告盛豐興公司之系爭出資額
        不存在，應不為前案判決效力所及，自不受民事訴訟法
        第400條第1項所定確定判決既判力效力之限制，亦無違
        反同法第249條第1項第7款之情形可言。
二、被告方面：
　　㈠原告變更訴之聲明及變更後之備位訴之聲明皆不合法:
　　　⒈按積極確認之訴，經確定判決，認法律關係存在時，就
        該法律關係之存在即有既判力，當事人應受該確定判決
        既判力之羈束，不容更為該法律關係不存在之主張，法
        院亦不得為反於該確定判決意旨之裁判。又判決之既判
        力，係僅關於為確定判決之事實審言詞辯論終結時之狀
        態而生，故在確定判決事實審言詞辦論終結後所生之事
        實，並不受其既判力之拘束；反之，當事人在確定判決
        事實審言詞辯論終結前，得提出而未提出之事實，仍為
        既判力所及。」有最高法院108年度台上字第2321號民
        事判決意旨參照。本件，被告曾提起「確認被告對原告
        盛豐興農業有限公司新臺幣壹仟萬元出資額存在之訴」
        ，判決主文為:「確認上訴人(即本件被告)對被上訴人(
        即盛豐興農業有限公司)之新臺幣壹仟萬元出資額存在
        」(臺灣高等法院108年度重上字第208號民事判決、110
        年度台上字第2137號民事判決)，茲本件訴訟變更後之
        先位訴之聲明則為:「確認被告對原告盛豐興農業有限
        公司新臺幣壹仟萬元出資額不存在之訴」，故原告變更
        後之先位訴之聲明已違反民事訴訟法第400條既判力之
        規定，其變更後之先位訴之聲明自不合法。　　
　　　⒉承上，因變更後之先位訴之聲明既不合法，變更後之備
        位訴之聲明一、變更後之備位訴之聲明二，亦失所附麗
        ，皆不合法。
　　㈡茲就訴外人甲○○於與本案相關之嘉義地院110年度訴字第41
      5號刑事案件之相關證詞臚列如下:
　　　⒈「(檢察官問):既然你也不認識丙○○，為何你覺得資金都
        是乙○○出的?(甲○○答):這個我就不知道了，我們也不會
        去問這個問題，因爲工商登記是由我負責，我只是負責
        賬務工作」、「(檢察官問):你能否確認這500萬是誰的
        錢？(甲○○答):我也不知道，我也沒問過，因爲當時我
        人不在場。」顯見甲○○根本無從得知系爭500萬元之資
        金來源。
　　　⒉「(審判長問):你知道他們兩人之間的關係是雇主與員工
        ?還是合夥?還是兩個都是雇主?或兩個都是員工?(甲○○
        答):我不知道」；「(審判長問):爲何你在訊息中會一
        再強調分要分得公平?(甲○○答):她們兩個人應該算是業
        務合作關係。」；「(審判長問):何謂業務合作關係?(
        甲○○答):公司的業務合作。她們都是在同一家盛豐興農
        業有限公司工作，一個管內、一個管外。」，故依甲○○
        的觀察，兩造為業務合作關係而非借名登記關係。
　　　⒊「(審判長問):盛豐興農業有限公司還有一些股權、股份
        的轉移、股東變更也都是你們事務所辦理的嗎？(甲○○
        答):不是。我只管賬務處理。」，故甲○○對於盛豐興公
        司歷次股權之變動，並不清楚。
　　㈢另原告乙○○與被告間是否有借名登記關係，嘉義地院110年
      度訴字第415號刑事判決理由認為：
　　　⒈甲○○曾以LINE方式傳送「104年正在查帳，順便跟她溝通
        過妳們的事，她願意跟妳協商」「我說：多想彼此相處
        的優点，還有您們共甘苦一路走來，到今天有些成就」
        「即不能合作，那就平和，公平，公正分開相互祝福」
        等語，有對話紀錄截圖存卷可憑（重上卷二第561頁）
        。證人甲○○並結稱因為乙○○與丙○○之經營理念不同，且
        2人間有業務合作關係，所以才會在LINE上強調分的「
        公平」等語（本院卷二第124頁）。倘乙○○與丙○○間具
        有借名登記關係，又或係老闆、員工關係，則丙○○何以
        有權利對盛豐興公司有「經營」理念與乙○○不同之糾紛
        ，且證人甲○○甚至要2人就盛豐興公司以「公平、公正
        分開」此揭用語，以求2人結束經營理念不同之紛爭，
        可認乙○○與丙○○間之關係應屬對等，而非一般公司之老
        闆與員工，自難認2人有借名登記關係。
　　　⒉又在原告盛豐興公司之相關營運過程中，員工若有經營
        上事項（例如年度換單、土地擔保抵押等），尚會以LI
        NE或文件交換之方式告以丙○○供批示或詢問丙○○，有行
        政管理部聯絡便籤及盛豐興公司員工與丙○○之對話紀錄
        可佐（他字卷第113頁；重訴卷一第148至190頁），顯
        認丙○○在盛豐興公司當應具有一定之地位，更亦難認僅
        係掛名而已。況且，倘若乙○○所述之借名登記關係存在
        ，何以尚需於105年12月19日簽立會在保障盛豐興公司
        最佳利益使用且不妨礙丙○○利益下保管盛豐興公司之印
        鑑章等憑據給丙○○，有保管憑據足參（他字卷第118頁
        ）。是乙○○與丙○○是否具有借名登記關係當屬有疑。
　　　⒊原告乙○○在本院自陳當時因為家庭關係，以及有擔任其
        他公司之連帶保證人，擔心影響到新成立之原告盛豐興
        公司，故在原告盛豐興公司成立時安排被告等人擔任股
        東等語（本院卷二第186頁）。查原告盛豐興公司於87
        年5月11日設立登記，當時之股東雖登記為被告及其家
        人，並占大部分之股份，原告乙○○僅占少部分股份，然
        於88年3月17日原告乙○○即就原告盛豐興公司變更登記
        占有250萬元之股份，而原告乙○○之女即訴外人邱愛嘉
        （後改名叫黃雅莉）亦占有30萬元之股份，至89年8月
        間，原告乙○○更增資至550萬元，再於90年間原告乙○○
        之子即訴外人陳麒任（後改名叫陳冠穎）、邱信元（後
        改名叫邱慶彰）亦成為原告盛豐興公司之股東，各占股
        60萬元、30萬元，且於88年、89年間原告乙○○就比較不
        擔心其他公司債務對其之影響，於90年間原告乙○○子女
        及子女之乾爹即訴外人陳明源均已登記為原告盛豐興公
        司股東，而被告之家人則均退出股東，僅剩下被告等節
        ，亦經原告乙○○陳述在卷（本院卷二第187頁），且有
        相關函文、同意書、變更登記申請書附卷可佐（登記卷
        一第3頁、第30至31頁、第71頁、第77頁、第81頁、第8
        5頁、第88頁、第94頁、第121頁、第131頁、第135頁）
        。另觀諸前開函文、登記申請書，被告之股份於設立登
        記時為300萬元，反於89年間原告乙○○已經開始大量入
        股且不擔心連帶債務問題之時，被告之股份亦增加為58
        0萬元。從原告乙○○上開所述及相關股份轉換之情形以
        觀，原告乙○○所辯稱借名登記之原因（即擔心在外連帶
        債務影響原告盛豐興公司）早已在88年、89年間結束，
        且登記在原告乙○○名下之股份亦於89年間與被告相近，
        更陸續安排其子女入股而符合原告乙○○所稱並不擔心在
        外債務問題，則大可在該段時間將原告乙○○所稱借名登
        記在被告名下股份如同原登記為原告盛豐興公司股東之
        被告家人一般登記回來給自己或自己之子女。然原告乙○○均未為之，被告在原告盛豐興公司名下之股份甚至最
        終登記為1,000萬元，且登記擔任董事長。
　　　⒋另盛豐興公司復於100年間購入價值1,000多萬元之土地
        ，並在其上興建4層樓建物且裝潢共花費1,500萬元，而
        將上揭總價值高達至少2,500多萬元之不動產均登記在
        被告名下，此有建物登記謄本及地籍異動索引附卷可參
        （重上卷一第345至365頁），且經原告乙○○自陳在卷（
        嘉院卷二第160頁），則已顯非一般借名登記關係而得
        以解釋，是原告乙○○辯稱其與被告間具借名登記關係，
        且被告有概括授權其簽署本案同意書一節自難憑採。
　　㈣承上，本件原告乙○○不但無法舉證系爭600萬元之設立資本
      額係其所出資，且於另案作證之會計師甲○○更認為兩造為
      「業務合作關係」，以及原告乙○○在88年、89年，在已不
      擔心其所謂的連帶債務問題而大量用自己及子女名義登記
      為股東之情形下，更於99年將被告之股權登記為1,000萬
      元。猶有甚者，100年間原告盛豐興公司並將2,500多萬元
      之不動產登記在被告名下，且於105年12月19日兩造關係
      生變後，原告乙○○必需簽立保管憑據給被告，保證會基於
      原告盛豐興公司最佳利益，且在不妨礙被告利益下保管被
      告名下之原告盛豐興公司印鑑章，凡此種種，原告乙○○主
      張系爭原告盛豐興公司1,000萬元出資額為伊借名登記云
      云，根本毫不足採。
　　㈤證人羅家逸之證言並不實在，詳述理由如下：
　　　⒈證人表示原告乙○○有向訴外人羅復飄借貸320萬元，且因
        訴外人羅復飄並不識字 ，其名下帳戶之提、存款均委
        由證人代為之，然證人竟只能舉出訴外人羅復飄提款之
        證據，未能舉出任何一筆原告乙○○還款給訴外人羅復飄
        之證據，證人所述完全違反經驗法則，並不足採。
　　　⒉又，證人稱訴外人羅復飄農會帳戶內其中之320萬元提款
        ，乃是出借予原告乙○○，然觀諸訴外人羅復飄系爭320
        萬元之提款，不但期間長達4個多月，且分成6次出借，
        訴外人羅復飄更不畏舟車勞頓及造成當時仍在上班的證
        人不便，幾乎每個月都出借原告乙○○一次 ，甚至於87
        年4月份，更於4月10日及4月30日分成二次提領出借，
        而非等到原告於87年5月6日驗資前，才將320萬一次提
        領出借予原告乙○○，此完全不合常理。況且 ，訴外人
        羅復飄第一次向農會貸款而出借於原告乙○○之時間為86
        年12月4日，距原告乙○○87年5月6日成立公司逾5個月之
        久(參前案第一審卷二，第223頁至第231頁)，訴外人羅
        復飄竟完全無視其提早向農會借貸之利息負擔，此亦完
        全違反經驗法則。
　　　⒊再者，由訴外人羅復飄帳戶明細觀之，於證人稱訴外人
        羅復飄借款給原告乙○○之期間，訴外人羅復飄本身之財
        務狀況甚差，除於借款給原告乙○○之前即已在繳納貸款
        外，訴外人羅復飄帳戶内資金根本所剩無幾，故訴外人
        羅復飄在出借原告之六筆借款前，每次皆須待同日農會
        之土地貸款撥款後，始於同日提領出借，是故，證人所
        稱簡直荒誕至極，茲分述如下(前案一審卷二第221頁至
        第231頁)：
　　　　⑴86年12月4日訴外人羅復飄提領第一筆60萬元：
          86年12月4日農會撥款75萬元前，訴外人羅復飄之帳 
           戶餘額只剩50,031元，待農會於12月4日農會撥款75
            萬元後，訴外人羅復飄才於當日提領60萬元，顯見
          訴外人羅復飄根本無財力可資借貸給原告乙○○。
　　　　⑵87年1月6日訴外人羅復飄提領第二筆65萬元：
　　　　　於87年1月6日農會撥款65萬元前，訴外人羅復飄之帳
          戶餘額只剩696元，待農會於87年1月6日農會撥款65
          萬元後，訴外人羅復飄才於當日提領65萬元，足證訴
          外人羅復飄根本無財力可資借貸給原告乙○○。
　　　　⑶87年2月7日訴外人羅復飄提領第三筆金額42萬5,000元
          ：
　　　　　於87年2月7日農會撥款57萬元前，訴外人羅復飄之帳
          戶餘額只剩444元，待農會於87年2月7日農會撥款57
          萬元後，訴外人羅復飄始於當日提領42萬5,000元，
          顯見訴外人羅復飄根本無財力可資借貸給原告乙○○。
　　　　⑷87年3月9日訴外人羅復飄提領第四筆金額45萬元：
　　　　　於87年3月9日農會撥款45萬元前，訴外人羅復飄之帳
          戶餘額只剩2,922元，待農會於87年3月9日農會撥款4
          5萬元後，訴外人羅復飄馬上於當日提領45萬元，足
          證訴外人羅復飄根本無財力可資借貸給原告乙○○。
　　　　⑸87年4月10日訴外人羅復飄提領第五筆金額43萬元款項
          ：
　　　　　於87年4月10日農會撥款43萬元前，訴外人羅復飄之
          帳戶餘額只剩7,215元，待農會於87年4月10日農會撥
          款43萬元後，訴外人羅復飄才於當日立即提領43萬元
          ，顯見訴外人羅復飄根本無財力可資借貸給原告乙○○
          。
　　　　⑹87年4月30日訴外人羅復飄提領第六筆金額64萬5,000
          元：
　　　　　於87年4月30日農會撥款82萬元前，訴外人羅復飄之
          帳戶餘額只剩537元，待農會於87年4月30日農會撥款
          82萬元後，訴外人羅復飄始在當日提領64萬5,000元 
          ，顯見訴外人羅復飄根本無任何財力可資借貸給原告
          乙○○。
　　　⒋承上，訴外人羅復飄在自己毫無財力且本身早有貸款的
        情況下，竟長達四個多月，分六次預向農會貸款付利息
        借款給原告乙○○，此根本違反常情。況據原告乙○○所述
        ，原告乙○○於87年5月6日驗資後即返還所有借款，則訴
        外人羅復飄借給原告乙○○之320萬款項，原告乙○○理應
        早已清償，然證人自承未見原告乙○○有任何還款給訴外
        人羅復飄之證據，此亦違反借貸「有借有還」之基本常
        識。另，訴外人羅復飄最終係因無法償還農會之所有抵
        押貸款，導致其所有土地悉數遭到農會法拍，其中亦包
        含證人所稱訴外人羅復飄以其土地向農會貸款借給原告
        乙○○的部分。以上種種，足證系爭320萬元之提領款，
        乃訴外人羅復飄因自己之資金需求而向農會借貸，而非
        借予原告乙○○，而訴外人羅復飄最終因財務困窘，無法
        清償農會貸款，致其所有土地全數遭到法拍，此由證人
        、原告乙○○均無法舉出原告乙○○還款之證據，以及訴外
        人羅復飄之所有土地均遭農會拍賣，足以證之。
　　　⒌原告乙○○於前案第二審謂：「我於86年12月10日開始陸
        續籌資，86年12月10日、87年3月12日是從乙○○中小企
        銀帳戶分別提領100萬元、30萬元，並從乾爹羅復飄嘉
        義市農會帳戶收回之前之借款(包括86年12月4 日之60
        萬元，87年1月6日之65萬元、87年2月7日之42萬5 ,000
        元 、87年3月9日之45萬元、87年4月10日之43萬 元， 
        87年4月30日之64萬5,000元），以上金額合計500萬元
        。我陸續交付現金500萬元給宋尚炯會計師」云云(前案
        第二審卷二第461頁倒數第10行至倒數第4行）。原告乙○○對於系爭320萬元究為其收回之前對訴外人羅復飄之
        借款；亦或係訴外人羅復飄借款給原告乙○○，所述可謂
        顛三倒四，且皆無任何金流足以支撐其說，二者皆為胡
        謅之詞，均不足採。
　　㈥原告乙○○就系爭600萬元設立資本額之資金來源，共有三種
      不同版本：
　　　⒈原告乙○○稱：「我於86年12月10日開始陸續籌資，86年1
        2月10日、87年3月12日是從乙○○中小企銀帳戶分別提領
        100萬元、30萬元，並從乾爹羅復飄嘉義市農會帳戶收
        回之前之借款云云（前案第一審卷二第461頁倒數第10
        行至倒數第8行）。惟遍尋原告乙○○於另案原審曾提出
        之台灣中小企銀交易明細，並未見邱女於前述86年12月
        10日 、87年3月12日有從台灣中小企銀分別提領100萬
        元、30萬元之記錄(前案第一審卷二第215頁至第219頁
        ）。
　　　⒉原告乙○○另稱：「後面的錢都是我去籌措，分別存入100
        萬元、500萬，我是陸續向親朋好友借錢或取回他們欠
        我的款項，並且向銀行貸款150萬，驗資後我就把錢領
        出來做還款及業務上使用」云云(前案第一審卷二第155
        頁背倒數第1行至第156頁第2行) 。關此，原告乙○○所
        舉之證據為原告乙○○於前案第一審之證詞、自寫之手稿
        、86年12月10日原告乙○○名下帳戶150萬元提款紀錄(前
        案第一審卷二第217頁）。按距離87年5月4日盛豐興公
        司籌備處帳戶出資額的存入已近半年) ，以及原告乙○○
        帳戶內之提款款項共計130萬(前案第一審卷二第217頁
        原告乙○○自行打勾部分：86年12月6日、20萬共三筆；1
        2月11日、20萬；12月15日、20萬；第219頁：87年3月2
        日30萬），拼湊出所謂系爭600萬元中280萬元部分之出
        資明細，加上所謂訴外人羅復飄還款320萬元部分。此
        種提領日期長達半年、毫無金流的胡亂拼湊說法，誠屬
        荒謬。
　　　⒊原告乙○○於前案第一審又稱：「關於87年5月11日設立登
        記之籌資，除乙○○自己之180萬元，及向乾爹羅復飄所
        借之320元，共500萬元外，另100萬由係由乙○○獨立負
        責之勝和畜牧有限公司之宋會計師介紹向他人籌措，共
        600萬元現金存入被證四臺北銀行之盛豐興農業有限公
        司籌備處帳戶供驗資」云云，此時原告乙○○將自己之出
        資改為180萬元，另100萬元由前揭所謂帳戶之提款，改
        為向宋姓會計師所借，且不再提及有向銀行借款150萬
        元部分(前案第一審卷二第233頁）。
　　　⒋綜上，原告乙○○就系爭600萬元設立資本額之籌資過程，
        一再更易其詞，且無任何金流以實其說，均非足採。
　　㈦原告乙○○自承系爭600萬元資本額供驗資後，並非轉入原告
      乙○○名下帳戶：
　　　⒈原告乙○○於前案第二審庭訊時原本聲稱：「驗資後就將
        帳戶內之600萬元取出，因為時間已久，已調不到原始
        傳票。」（前案二審卷二第407頁），嗣經被告於前案
        第二審陳述意見㈣狀指出原告乙○○既能調出其86年11月
        之交易明細，為何不願提出87年5月6 日其名下帳戶内
        有無轉入、轉出系爭600萬元之交易記錄，顯見原告乙○○並非調不到當時之資料，而係根本不願提出以免自打
        嘴巴等語。原告乙○○見已無法再推拖調不到交易明細之
        事實，故於109年6月12日前案第二審開庭時，又變更其
        說法，改稱: 「被上訴人公司出資之600萬元，與我交
        付宋尚炯會計師之500萬元，相差100萬元，此筆款項我
        先向宋會計師借款，我後來有還給他（改稱此100萬元
        可能是宋會計師幫我對外借款），後來宋會計師從被上
        訴人公司籌備帳戶提領600萬元，將500萬元交還給我，
        並自行取走100萬元 ，算是我將100萬元歸還給宋會計
        師。」（前案第二審卷二第462頁第2行至第7行）。是
        故 ，原告乙○○於前案第二審已自承系爭600萬元之公司
        設立資本額，於三日後，並未轉入原告乙○○名下之帳戶
        。
　　　⒉又原告乙○○聲稱系爭500萬元係伊所有，並交由宋姓會計
        師處理公司成立之資金匯款事宜，另不夠之100萬元係
        其向宋姓會計師所借云云。然系爭600萬元既於87年5月
        6日已全數存入「盛豐興農業有限公司籌備處丙○○」名
        下，倘原告乙○○所言屬實，則原告乙○○理應於87年5月8
        日驗資後，將系爭600萬元轉入其名下，再返還向宋會
        計師所借之100萬元；或將其所出之500萬元匯還給自己
        ，再由「盛豐興農業有限公司籌備處丙○○」帳戶匯還向
        宋會計師所借之100萬元即可，然，系爭600萬元係於87
        年5月8日由「盛豐興農業有限公司籌備處丙○○」名下帳
        戶全數轉給兩造以外之第三人，故由該帳戶轉帳明細觀
        之，原告乙○○所稱根本悖於客觀事實，且不符經驗法則
        。
　　㈧原告乙○○對於系爭600萬元於驗資後之資金去處，所述亦不
      一致：
　　　⒈原告乙○○先稱「錢是我籌措來的，一部分還錢，一部分
        公司用，丙○○沒有參與籌措，我不知道還多少錢，但有
        陸續有不同的金額、對象去還款。」(前案第一審卷二
        第158頁第9行至第11行）；原告乙○○於前案108年7月25
        日開庭時又稱：「關於公司成立之前出資額600萬元有
        繳足，之後提領出來作為公司開辦、設備、貨款的運用
        支出云云(前案第一審卷一，第4行至第6行）。依原告
        乙○○上開二種說法，系爭600萬元之資金用途差異頗大
        。
　　　⒉又，依原告乙○○前揭所言，其係先向銀行貸款150元 ，6
        00萬元取回後，一部分還錢，一部分給原告盛豐興公司
        用，再加上其聲稱有向已故宋姓會計師借100萬元 ，且
        於宋姓會計師將600萬元領出交給原告乙○○同時，原告
        乙○○即返還向其所借的100萬元，則扣掉原告乙○○向銀
        行所借之150萬元及還宋會計師之100萬 元，以及前開
        所謂的600萬元領出來之後係作為原告盛豐興公司開辦
        、設備、貨款的運用支出，試問原告乙○○何來還有600
        萬元可寄放在甲○○會計師處？
　　㈨由原告盛豐興公司營收購買之土地及興建之房屋，係平均
      登記於兩造名下，以及原告乙○○傳給被告line中自承公司
      為二人共同擁有，足證被告擁有盛豐興股權1/2之事實：
　　　⒈100年間，因原告盛豐興公司經營漸入佳境，原告乙○○與
        被告遂以公司營收購買三筆毗鄰之土地興建房屋，其中
        斗六市○○段00000○00000地號土地及其上254建號建物登
        記予被告所有；同段151-3地號土地及其上248建號建物
        登記予原告乙○○所有(前案第二審卷一第345頁至382頁
        ，即被告另案二審民事準備㈠狀，上證6、上證7 ) 。由
        上開房地係平均分配登記於兩造觀之，足資佐證被告擁
        有原告盛豐興公司股權1/2之事實。
　　　⒉原告乙○○與被告原是同志伴侶關係，並共同籌資成立原
        告盛豐興公司，後因原告乙○○懷疑被告劈腿，在寫給被
        告的LINE中自承公司為二人共同擁有：「你這提藍假燒
        金的騙仔!藉口與張廖見面，後就直奔會她，可憐之人
        必有可恨可惡之處」、「你回公司就只有錢，分批拿衣
        服，沾一下實驗室，上班時間即走人急著找她同行，守
        護著她，難怪你藉著你健康問題，又說她也病了，太離
        譜!」 、「與她在你就無法接電話!你們偷偷摸摸，如
        鼠輩，還搖擺什麼?眾人皆知，你獨迷，當然現在你已
        另僻有同住處了，偷偷摸摸搬衣物，可悲!丟人!一把年
        紀，走回老手法。怕失去她，聲東擊西騙人，移花接木
        ，你們這種行為是老套，早一定會受報應!」、「…原來
        之前要影印西螺地權狀去炫，還不惜要將此與本人共同
        擁有(公司)之財產未經同意，卻當私物而私下授受，本
        人概不認同，不同意。…」由上開原告乙○○所傳LINE的
        內容清楚可稽，兩造因感情生變，原告乙○○竟心生惡念
        ，想要獨吞被告的公司股權以為報復，昭然若揭(前案
        第二審卷一第225頁、第226頁、第233頁，即民事上訴
        理由狀，上證2)。
　　㈩原告盛豐興公司第一次增資之600萬元及第二次增資之800
      萬元，原告乙○○於前案第一審作證時，證稱二次增資都是
      由公司存款作增資：
　　　⒈原告乙○○稱：「增資的錢都是由公司裡面的帳戶撥付做
        存款證明，第一次增資600萬，公司資本額成1,200萬，
        每次股份如何安排都是由我決定，第二次增資800萬，
        股金成為2,000萬，是因土地銀行要求我們必須增資，
        所以錢的來源也是由公司存款做增資證明。」(前案第
        一審卷二第156頁第4行至第8行）。　
　　　⒉「(法官問:)被上訴人公司先後於89年增資600萬元，於9
        9年增資800萬元 ，上訴人及乙○○有無實際出資?如 有
        ，依據為何?(被上訴人(即本件原告)訴代答):89年雙方
        均未出資。」(前案第二審卷一第495頁，倒數第10行至
        第9行）。
　　　⒊另，原告乙○○於本案庭訊時亦承接其前揭之說法。故原
        告盛豐興公司第一次增資之600萬元及第二次增資之800
        萬元，兩造皆未再投入資金，殆無疑義。　　
　　原告乙○○所稱借名登記之緣由，並不實在：
　　　⒈原告乙○○原本在其姊夫公司上班，後來與其姊夫發生婚
        外情，其姊夫於是另開立勝和畜牧公司給原告乙○○經營
        ，後因原告乙○○想要扶正不成，始黯然攜其與姊夫所生
        二名子女離去。整個過程中並無原告乙○○謊稱因有經營
        權爭奪、負有銀行長期融資連帶保證及競業禁止責任、
        為扶養與避免殃及原告乙○○四名未成年子女等情節，故
        原告乙○○起訴狀第4頁㈡所稱借名登記過程云云，並不實
        在，併予敘明。
　　並聲明：
　　　⒈原告先位之訴及備位之訴均駁回。
　　　⒉訴訟費用由原告負擔。
　　　⒊如受不利判決，願供擔保請准宣告免為假執行。
三、本院之判斷：
　　㈠被告就原告盛豐興公司設立時並未對原告盛豐興公司出資
      ，其對原告盛豐興公司設立時之300萬元出資額不存在，
      其理由如下：
　　　⒈106年3月13日本件被告訴請確認其對本件原告盛豐興公
        司之出資額1,000萬元股東權利存在，經臺北地院106年
        度重訴字第349號判決在案（下稱前案第一審判決）。
　　　⒉前案第一審法院整理本件兩造不爭執事項為：被告（即
        本件原告盛豐興公司）於87年5月間申請設立登記，登
        記資本額為600萬元，登記原告（即本件被告）之出資
        額為300萬元，登記乙○○之出資額為1,000元，其餘股東
        即訴外人陳亮杏、原告之姪黃泰銓、原告之母余梅、原
        告之弟黃俊煌等4 人登記出資額依序為30萬元、30萬元
        、179萬9,000元、60萬元，依據公司章程第6 條所載，
        被告公司置董事即原告1人，執行業務並代表被告公司
        ，訴外人即合承會計師事務所王忠偉會計師並出具被告
        公司設立登記資本額查核報告書，記載被告資本600萬
        元已全額繳足。
　　　⒊被告於前案第一審106年11月20日審理時稱：「丙○○是公
        司實質負責人，財務部分由乙○○負責，對於聲請調查證
        據㈠，原告是想證明公司一開始的600萬出資額究竟由何
        人出資，情況不明，不能以這600萬元是乙○○籌措，就
        認為是乙○○出資。」等語（前案第一審卷二第26頁）。
　　　⒋證人郭月雲在前案第一審107年4月16日行準備程序時證
        稱：「（是否曾經為被告公司股東？若有，有無實際出
        資？請就此事為連續始末陳述）曾經為股東，但我沒有
        實際出資，當時是乙○○和丙○○去我家找我，乙○○說他要
        創業少一個股東，丙○○就跟我說叫我不用為錢發愁，因
        為所有的錢都是乙○○在籌資。（是否清楚被告公司出資
        狀況？若清楚，請就原告有無實際出資一事為連續始末
        陳述）當時我有請教乙○○有無其他股東有實際出資，乙○○說沒有，都是他自己個人出資，丙○○只有跟我講說都
        是乙○○在籌資，丙○○沒有跟我說她有出資，我覺得丙○○
        應該沒有出資，因為丙○○跟我說不用煩惱出資的問題，
        都是乙○○在籌劃的。（是否清楚原告與乙○○之情誼如何
        ？）不知道，我們都是朋友，我先認識乙○○，乙○○再帶
        丙○○跟我認識。」等語（前案第一審卷二第158頁及反
        面）。
　　　⒌嘉義地院110年度訴字第415號偽造文書案件審理時本件
        被告於111年4月12日以證人身份到庭證稱：「（公司設
        立的時候你有沒有出資？）當時是由會計師事務所幫我
        們辦的，登記的出資額是由會計師事務所幫我們借的，
        不是我們出面借的，因為我們當時很窮，而且是借來驗
        資用的，三日後就還給別人，當時借了六百萬元，就是
        公司的登記出資額。（八十七年五月公司設立的時候，
        除了上開向人借得之外，你本人是否由實際從自己的口
        袋拿錢出來？）公司設立的時候沒有。（妳說去借六百
        萬元是何人去借的？）是我跟被告一起去借的，我們有
        商量，因為我們沒有這些錢。（去向哪一個會計事務所
        借的？）很久，是臺北，但很久忘記了。」、「（你說
        你在盛豐興農業有限公司有一定出資比例，你的憑證為
        何？）在民事庭已經講得很清楚了，因為我本身什麼資
        料都沒有，公司六百萬元的出資額都是借來的，經過數
        年的努力賺來的錢，公司都是用盈餘來轉增資的，我的
        青春二十年都在公司。（我是在問你出資的問題，你有
        無出資一千萬元的憑證？）我想一下，都在公司的資料
        裡面。（就是公司在八十九年七月有增資六百萬元，九
        十九年七月有增資八百萬元，這兩次你有無拿出任何現
        金出來？）都是公司盈餘轉增資。（公司的錢為何是你
        的錢？）因為我有一半的股份。（有何證據可以證明妳
        有一半的股權？）經濟部有登記的資料」等語（嘉義地
        院110年度訴字第415號卷二第11頁、第21頁至第22頁）
        。
　　　⒍嘉義地院110年度訴字第415號偽造文書案件審理時訴外
        人甲○○於111年5月10日以證人身份到庭證稱：「（你知
        道有一家盛豐興農業有限公司？）知道。（這家盛豐興
        農業有限公司是何人成立你知道嗎？）乙○○。（你怎麼
        會認為是乙○○成立的？）因為乙○○有到我們會計師事務
        所在開始成立盛豐興農業有限公司時有到我們事務所辦
        理工商登記。…（你知道盛豐興農業有限公司他的資金
        來源嗎？）資金來源都是由乙○○自己籌備。（你知道乙○○的這間公司設立時登記的出資額？）印象中應該是60
        0萬元。（600萬元乙○○是否有一小部分資金缺口請你們
        事務所幫忙？）缺口部分由我先生宋子騰代為籌措。…
        （盛豐興農業有限公司在登記時，都是由誰來分配誰是
        出資者？）盛豐興農業有限公司設立時的資本額迄今都
        是由乙○○負責接洽處理。其他人應該都是人頭股東。（
        如何知道裡面的人都是人頭？）因為簽名都是由乙○○簽
        名。（你方才提到盛豐興農業有限公司設立時資金有缺
        口，是妳先生宋子騰負責籌措？）小部分資金由我先生
        負責籌措。（小部分資金是多少？）大概100萬元以內
        。…（你當時有無問乙○○都是妳在出資，但是公司卻登
        記在別人名下有無危險等問題？）當時我先生有提供意
        見給他參考。建議乙○○這樣比較有風險，但是乙○○很篤
        定這個資金不會有風險。…（你知道乙○○本身有錢嗎？
        ）有，他原來有一家畜牧公司，帳是我們記的，公司很
        賺錢。後來這家公司結束後就成立盛豐興農業有限公司
        （同上卷第112頁至第122頁）。
　　　⒎承上，被告之前已自承原告盛豐興公司設立時其並未對
        原告盛豐興公司出資，且訴外人郭月雲、甲○○均為同樣
        內容之證述，而原告盛豐興公司設立時係由誰實際出資
        ，對證人郭月雲、甲○○並無利害關係，難認其等之證述
        有偏頗之虞，故其等證述內容應屬可採，則應認被告於
        原告盛豐興公司設立時並未為任何出資，登記在其名下
        之300萬元出資額僅為借名登記在其名下。
　　　⒏被告於87年5月11日原告盛豐興公司設立當時並無資力，
        被告於89年中旬因其父即訴外人黃景熙與被告之弟即訴
        外人黃俊煌積欠地下錢莊債務，無力清償，被告遂攜其
        父母至原告乙○○公司民雄辦公室，請求原告乙○○出借款
        項代償債務，並願以訴外人黃景熙分割前西螺鎮新社段
        1293地號土地（現為分割後西螺鎮新社段1293-1地號土
        地）抵償。原告乙○○因此以私人及原告盛豐興公司存款
        ，出借622萬元予被告及訴外人黃景熙，89年9月再出借
        400萬元供其等塗銷該土地上之抵押債務，共計出借1,0
        22萬元與被告及訴外人黃景熙，此情有被告於嘉義地檢
        署109年度交查第1106、1247號背信等案詢問筆錄之陳
        述在卷可佐（本院卷二第255頁至第259頁）。則倘被告
        確有其他借錢管道，或對原告盛豐興公司有一半股權，
        大可賣出其出資額，或者將出資額為權利質權之設定，
        以求變現？足徵被告對原告盛豐興公司從無任何權利可
        資主張。被告直到106年7月間仍無力無心償還，使原告
        乙○○不得不以另案起訴要求其返還，該案歷經嘉義地院
        106年度訴字第650號、臺南高分院107年度上字第5號、
        最高法院109年度台上字第424號，均認被告應給付400
        萬元與原告乙○○，被告上訴無理由，可見被告於原告盛
        豐興公司設立時並無資力可以出資。
　　　⒐被告於嘉義地檢署109年度交查第1106、1247號背信等案
        檢察官偵訊時證稱：「（如果依妳剛才所述，公司借錢
        妳代償妳父、弟債務，與土地無關，那有無其他擔保？
        如無土地或其他有價值之物為擔保或交易，乙○○或公司
        為何要借妳鉅款？）沒有其他擔保，我也不知道，我有
        告訴乙○○說我10年不領薪水，她也說好。」等語（本院
        卷二第259頁），可見被告乃是原告盛豐興公司之員工
        ，為向原告乙○○請領薪水之人，並非原告盛豐興公司之
        股東。
　　　⒑又被告對原告盛豐興公司設立時之出資600萬元由何人湊
        足乙點，被告亦說法不一，前案一審時被告已多次表示
        資本額600萬元均係由原告乙○○籌措（前案第一審卷二
        第26頁），且被告於前案一審敗訴後上訴二審仍於前案
        二審108年5月7日陳稱：「（87年5月間申請設立登記時
        600萬元出資額，上訴人種類為何？是否有以現金出資
        ）？上訴人與乙○○都沒有實際現金出資，他們合作的方
        式，上訴人向來負責業務與決策，乙○○負責資金的籌措
        。（600萬元的出資額後來轉至哪處？）出資額本來匯
        款至上訴人帳戶，後來2天出資額就轉走，轉到哪裡去
        ，是由乙○○處理。」（前案第二審卷一第118頁）。後
        被告發現此乃影響案情之關鍵後，竟於前案二審108年7
        月25日準備程序筆錄斷然改口：「我們從未說過600萬
        元出資是乙○○所籌措。」（前案第二審卷一第298頁）
        ，顯見被告對原告盛豐興公司設立時其有無出資前後陳
        述矛盾，難認為其後來之辯解為可採。
　　　⒒原告盛豐興公司設立時之600萬元均由原告乙○○出資，已
        如前述。而被告於前案審理時即一再辯稱該600萬元為
        兩造共同商借。然被告於前案一審中，臺北地院承審法
        官已多次要求被告提出出資證明，被告卻直至該案三審
        判決確定至今，從未提出任何出資證明之證明文件以佐
        證其確為原告盛豐興公司之實質股東（本院卷一第169
        頁）。再者，被告於前案一審本主張其對原告盛豐興公
        司有真實出資，但拿不出任何金流佐證，空憑其形式上
        之股利入帳及唯一105年綜所稅資料偽稱其為真實股東
        。被告嗣後於前案二審改稱：原告公司設立時之600萬
        元係原告乙○○與被告共同向金主商借，故設立時兩造並
        未出資，被告係於87年11月27日向親友借貸100萬元入
        原告公司華南銀行帳號00000000帳戶，再轉出50萬元，
        剩下的50萬元方為兩造真正出資云云（前案第二審卷一
        第299頁至第300頁）。惟經原告盛豐興公司以民事補呈
        證物狀、民事答辯㈡狀駁斥，該100萬元實為原告乙○○以
        自己名下之台北房地向華南銀行抵押貸款而來，且該華
        南帳號後續註明存款人為被告者，均為原告盛豐興公司
        持有使用之被告帳戶所匯入，亦即以被告名義匯入華南
        銀行之款項均為原告盛豐興公司款項（前案第二審卷一
        第311頁至第315頁、第507頁、第525頁）。被告眼見無
        法自圓其說，方於前案第二審末三度更改說詞，稱原告
        乙○○與被告均有以借款方式實際支付出資額，即設立登
        記時600萬元中，原告乙○○向他人借款300萬元，被告亦
        向他人借款300萬元，二人一起承擔給付借貸利息及清
        償之責（即雙方非假驗資），而原告盛豐興公司89年及
        99年之增資為債權、盈餘轉增資，兩造就此二次增資均
        無實際出資云云（前案第二審卷三第84頁）。而今被告
        再稱兩造就該600萬元為共同向金主籌借，為假驗資云
        云，顯見被告說詞不一，不應採信。
　　㈡原告盛豐興公司再於89、99年間依序增資600萬元、800萬
      元，登記被告之出資額增加至1,000萬元，然被告對上開
      增資款均未實際出資，其理由如下：
　　　⒈本件被告在前案審理時具狀稱：「足認兩次增資，原告
        （即本件被告）及乙○○並未再投入資金，而係以公司之
        資產、獲利等作為出資之證明，自不足做為乙○○係原始
        出資人之證明。」（前案第一審卷二第186頁）。
　　　⒉本件被告以111年6月1日書狀表示「盛豐興公司第一次增
        資之600萬元及第二次增資之800萬元，兩造皆未再投入
        資金」（本院卷一第234頁）。
　　　⒊嘉義地院110年度訴字第415號偽造文書案件審理時本件
        被告於111年4月12日以證人身份到庭證稱：「（就是公
        司在八十九年七月有增資六百萬元，九十九年七月有增
        資八百萬元，這兩次你有無拿出任何現金出來？）都是
        公司盈餘轉增資。」（嘉義地院110年度訴字第415號卷
        二第22頁）。
      足認被告就原告盛豐興公司89、99年間增資600萬元、800
      萬元均未實際出資，該等增資均係以原告盛豐興公司之盈
      餘轉增資，而被告就原告盛豐興公司設立時之資本額600
      萬元並未實際出資，已認定如上，被告就原告盛豐興公司
      日後營運之盈餘當然也沒有股權，則以原告盛豐興公司盈
      餘增值之出資額當亦非被告所有，而僅係借名登記在被告
      名下。
　　㈢前案第一審判決理由以：「被告（即本件原告盛豐興公司
      ，下同）抗辯乙○○原於其先夫所經營之勝利藥廠、來和貿
      易公司（下稱來和公司）擔任要職，並獨立經營勝和畜牧
      有限公司（下稱勝和公司），因勝利藥廠、來和公司爆發
      經營及財產爭議，乙○○因而離開勝利藥廠及來和公司，並
      成立被告公司乙節，原告（即本件被告，下同）未予爭執
      ，惟原告主張系爭股權為其所有而登記於其名 下，其為
      系爭股權權利人，被告則抗辯因乙○○於成立被告公司時，
      不便登記為被告股東，方借用原告名義，將股權登記於原
      告名下，原告與乙○○間就系爭股權成立借名登記關係，乙○○始為系爭股權實際權利人，而乙○○業已終止系爭股權借
      名登記契約，原告應將系爭股權返還登記予乙○○，查：⒈
      被告於87年5 月間申請設立登記，資本額為600萬元，固
      登記原告出資額為300萬元，乙○○出資額為1,000元，其餘
      股東陳亮杏、黃泰銓、余梅、黃俊煌等4人之出資額依序
      為30萬元、30萬元、179萬9,000元、60萬元，已如前所述
      ，惟查，以被告公司籌備處名義所開立並作為出資證明之
      原臺北銀行桂林分行帳戶，於87年5月6日分別匯入100萬
      元、500萬元後，於同年月8日復將上開600 萬元存款全數
      轉出，並於同年7月10日結清乙節，此有原告所提出之公
      司籌備處存摺、對帳單為證（見本院卷一第60-61 頁、卷
      二第33頁），且兩造亦不爭執資本額600萬元均係由乙○○
      所籌措（見本院卷一第45頁、卷二第26頁）；又陳亮杏於
      87年8月17日將登記於其名下之30萬元出資額讓與郭月雲
      ，郭月雲復於88年間將該30萬元出資額全數讓與乙○○，證
      人郭月雲證稱其為乙○○友人，因乙○○介紹而認識原告，乙○○向其表示欲創業成立被告公司，但缺少一名股東，當時
      原告向其表示資金係由乙○○籌資，要其不用為出資來源煩
      惱，故其並未實際出資，而其當時曾詢問乙○○，其他股東
      有無實際出資，乙○○表示沒有，均係其個人出資，又其擔
      任被告公司股東所需資料及相關程序均由乙○○辦理，嗣其
      不想佔人便宜，故向乙○○表示要退出，才未繼續擔任被告
      公司人頭股東等情（見本院卷二第158頁正反面），證人
      乙○○亦證稱其曾找友人郭月雲掛名擔任被告公司股東等語
      （見本院卷二第155頁反面-第156頁反面）；再徵諸乙○○
      早於87年3月間即預查被告公司名稱、於同年5月間以其所
      有位於臺北市羅斯福路房地供被告辦理設立登記、同年7
      月30日將其擔任負責人之勝和公司註冊商標SUNNY AGRO轉
      供被告使用、同年12月28日辦理勝和公司停止營業、自88
      年間起陸續將勝和公司所有之多項註冊商標及產品許可證
      移轉至被告等情，有被告提出之公司設立登記預查名稱申
      請表、公司籌備處存摺、公司設立登記事項卡、建物登記
      謄本、臺北市政府函文、商標註冊證及股份轉讓契約書為
      證（見本院卷一第58-66頁）。則由上開被告公司創立過
      程以觀，可知辦理公司設立登記所需之資本額、營業登記
      地址等，以及攸關被告營運之商標、專利及產品許可證等
      等，均係由乙○○一手主導、掌控，原始登記股東及替代人
      選亦係由乙○○所覓，是以被告抗辯其為乙○○出資成立，其
      成立之初全部600萬元股權均為乙○○所有，乙○○為股權之
      實際權利人，而將其中300萬元出資額借名登記為原告所
      有，雙方成立借名登記關係，堪以採信。⒉被告於89年間
      增資600萬元，原告及乙○○各出資300萬元，且該次增資係
      登記以原告及乙○○對被告之債權抵繳股款（見外放之被告
      公司登記影印案卷一第103 頁-117頁之被告公司增加資本
      股東繳納股款明細表、匯出匯款申請書、進口結匯證實書
      、委託書、查核報告書所載），惟被告抗辯連同登記為乙○○所有之300萬元出資額，實際上係由被告繳付乙節，原
      告未予爭執，堪信為真；又被告抗辯其向臺灣土地銀行民
      雄分行（下稱土地銀行）辦理貸款，該分行於98年間來函
      要求被告辦理增資，以改善財務結構，被告遂應土地銀行
      要求增資800萬元，增資款係由被告支付乙節，亦有土地
      銀行98年7 月23日民雄放字第0980000161號函、被告公司
      存摺影本在卷為證（見本院卷一第67頁、第69-70頁），
      堪以採信。是以被告於89年間、99年間分別增資600萬元
      、800 萬元均係由被告支付增資款，  從而系爭股權其中
      增資額共計600 萬元部分，雖登記於原告名下，仍難認原
      告即為實際權利人。⒊又被告原始股東陳亮杏之出資30萬
      元移轉登記至郭月雲名下，再移轉登記至乙○○名下；黃泰
      銓之出資30萬元移轉登記至乙○○及乙○○之子邱慶彰名下；
      余梅之出資179萬9,000元輾轉登記至乙○○、邱慶彰名下；
      黃俊煌之60萬元出資輾轉登記至乙○○、乙○○之女黃雅莉及
      乙○○之子陳冠穎名下；而被告於89年、99年間增資，原告
      名下各增加300 萬元出資，除增資部分外，登記於原告名
      下之原始出資額300萬元，於88年間移轉登記20萬元至黃
      雅莉名下，於90年間移轉登記80萬元至黃雅莉義父陳明源
      名下，復於100 年間返還登記至原告名下，登記於陳冠穎
      名下之120萬元出資額並於同年移轉登記至原告名下。則
      由上開登記於原始股東之出資額，及登記於原告名下之部
      分出資額，均輾轉登記於乙○○之子女邱慶彰、黃雅莉、陳
      冠穎及黃雅莉義父陳明源名下，亦徵被告抗辯乙○○為該公
      司股權實際權利人，股權應如何登記係由乙○○決定，並提
      出乙○○所出具之手稿為證（見本院卷一第68頁），堪信為
      真。⒋綜上，被告公司實際上為乙○○一人所創立，乙○○將
      被告成立時之600 萬元出資額其中300萬元借名登記於原
      告名下，之後因被告增資而於89年間、99年間登記於原告
      名下之600萬元出資額，亦難認原告為實際權利人，徵諸
      乙○○對於被告股權應登記於何人名下、各股東出資額若干
      具決定權限皆具決定權，從而被告抗辯系爭股權實際上為
      乙○○所有，僅借名登記於原告名下，雙方就系爭股權成立
      借名登記關係，應為可採。⒌原告雖主張其為被告股東，
      方被選任為被告董事長，對外代表被告，且被告每月須經
      其核發傳票始得發給員工薪資；被告亦曾分配股利215萬4
      ,835元予原告，原告並於105年度申報上開股利所得並繳
      納所得稅，且被告承認原告有動用公司資金購地、建廠之
      權利，而乙○○亦曾於105 年12月19日出具保管條，向原告
      借用其及被告印鑑章等語，並舉被告106 年2 月份員工薪
      資明細表及105 年度綜合所得申報收執聯為證（見本院卷
      一第126-127頁、卷二第162頁），惟於借名登記關係尚未
      終止前，原告本就登記為被告股東，況經營權與股東權並
      非不可分，復依原告提出之其與乙○○之簡訊對話紀錄（見
      本院卷一第137-143頁），以及乙○○曾將其女黃雅莉由原
      告收養乙節（見本院卷一第47頁），堪認原告與乙○○親密
      情誼，乙○○以股東登記名義人之原告擔任被告董事長及行
      使董事長職務、贈與股利，亦屬合於情理，從而原告縱因
      登記為被告股東並取得股利，進而擔任被告董事、得動用
      被告資金購地、建廠並持有被告印鑑，均不足以遽認原告
      為系爭股權之實質權利人。⒍乙○○於106年2月13日、14日
      向原告表示要將系爭股權拿回等語，據乙○○於本院證述明
      確（見本院卷二第156頁反面），亦有其與原告之LINE對
      話紀錄在卷可佐（見本院卷一第89頁 ），被告抗辯乙○○
      已終止其與原告間就系爭股權之借名登記關係，得請求原
      告返還登記系爭股權，自為可採。」經本院調閱上開卷宗
      及判決核閱無訛，本院審酌該案卷宗內之證據資料，所為
      之判斷亦與前案第一審判決所認定之理由相同。
　　㈣被告雖辯稱原告乙○○所主張其出資設立原告盛豐興公司之
      部分出資係向訴外人羅復飄收回借款並不可信。又原告乙○○就系爭600萬元設立資本額之資金來源，共有三種不同
      版本，前後陳述不一且矛盾。又原告乙○○自承系爭600萬
      元資本額供驗資後，並非轉入原告乙○○名下帳戶。且原告
      乙○○對於系爭600萬元於驗資後之資金去處，所述亦不一
      致。原告乙○○對於系爭600萬元於驗資後之資金去處，所
      述亦不一致等語。然原告乙○○於原告盛豐興公司設立時之
      600萬元出資係由何處籌措而得及驗資後之去處縱有前後
      不一之處，然此可能係年代久遠原告乙○○記憶不清及相關
      證據資料已經滅失所致，亦可能係原告乙○○不願公開該60
      0萬元之出資來源及去向，且被告亦自陳：「原告乙○○原
      本在其姊夫公司上班，後來與其姊夫發生婚外情，其姊夫
      於是另開立勝和畜牧公司給原告乙○○經營，後因原告乙○○
      想要扶正不成，始黯然攜其與姊夫所生二名子女離去。」
      等語，顯見原告乙○○於設立原告盛豐興公司前已因其姊夫
      之幫助而自己經營公司，則原告乙○○設立原告盛豐興公司
      之600萬元，亦極可能係向與其有不倫戀之姊夫處取得，
      原告乙○○不願將該資金之來源及去向為真實之交代，亦不
      違反常情。況且原告乙○○於設立原告盛豐興公司前已因其
      姊夫之幫助而自己經營公司，應認已有資力，則其自行出
      資部分資金，向外借貸部分資金以設立原告盛豐興公司，
      亦不違反經驗法則。再者，即便退步而言，原告乙○○對其
      設立原告盛豐興公司時籌措之600萬元來源及去向交代不
      明，然此亦無法反面推得被告對原告盛豐興公司有實際出
      資之結論，故被告上開所辯，並不能作為有利於其之認定
      。
　　㈤被告雖又辯稱：「100年間，因原告盛豐興公司經營漸入佳
      境，原告乙○○與被告遂以公司營收購買三筆毗鄰之土地興
      建房屋，其中斗六市○○段00000○00000地號土地及其上254
      建號建物登記予被告所有；同段151-3地號土地及其上248
      建號建物登記予原告乙○○所有(前案第二審卷 一第345頁
      至382頁，即被告另案二審民事準備㈠狀，上證6、上證7 )
       。由上開房地係平均分配登記於兩造觀之，足資佐證被
      告擁有原告盛豐興公司股權1/2之事實。」等語。然查，
      斗六市○○段000○0○000○0地號土地及同段254建號建物雖均
      先登記為被告所有，但於106年1月4日均移轉登記為原告
      盛豐興公司所有，有各該土地及建物之土地及建物登記第
      二類謄本及異動索引在卷可查（前案第二審卷一第345頁
      至第365頁），由上開證據以觀非但不能認為上開房地為
      被告個人所有，反而益見該等房地亦係借名登記在被告名
      下，不然應不會最後均移轉登記為原告盛興公司名下，故
      被告此部分所辯亦不可採。
　　㈥被告雖辯稱原告乙○○曾以通訊軟體傳訊息予被告：「原來
      之前要影印西螺地權狀去炫，還不惜要將此與本人共同擁
      有（公司）之財產未經同意，卻當私物而私下接受，本人
      概不認同，不同意。」（前案第一審卷一第138頁）等語
      ，表示被告確實對原告盛豐興公司之資產有股份存在，然
      本院認為上開訊息至多僅能認為原告乙○○與被告間就原告
      盛豐興公司之營運，有另外共同購買不動產，然此與被告
      對原告盛豐興公司之1,000萬出資額中有無出資，係屬二
      事，並不能以被告有與原告乙○○共同出資購買不動產，即
      認為被告對原告盛豐興公司之1,000萬出資額中有為出資
      。
　　㈦被告雖主張嘉義地院110年度訴字第415號刑事判決，認定
      原告盛豐興公司之股份並非借名登記在被告名下，然：
　　　⒈他案刑事判決認定之事實，並不能拘束本院之判斷，並
        無他論。
　　　⒉觀上開刑事判決認定事實之理由，主要論據為本件被告
        在該案所為之證述，然本件被告在該刑事案件為告訴人
        ，況且原告乙○○與被告於106年間就因確認股東權利存
        在、返還寄託物等事件涉訟（即臺北地院106年度重訴
        字第349號、高等法院108年度重上字第208號、最高法
        院110年度台上字第2137號、嘉義地院106年度訴字第65
        0號、臺南高分院107年度上字第5號），兩人為利害關
        係極端互相對立之兩造，怎能期本件被告在該刑事案件
        檢察官偵查時之證述為公允？
　　　⒊上開刑事案件最主要認定之事實為本件原告乙○○於106年
        2月21日某時，冒用本件被告之名義，在本件原告盛豐
        興公司股東同意書上，記載本件被告願將出資額1,000
        萬元讓由本件原告乙○○承受，並同意改推本件原告乙○○
        為對外代表本件原告盛豐興公司之董事等不實事項，且
        在上開同意書上偽簽「丙○○」之署押1枚而偽造該同意
        書，即送交臺北市政府用以變更本件原告盛豐興公司登
        記事項而行使之，使臺北市政府不知情之公務員，於同
        年月22日將上開不實事項形式審查後准予變更，並登錄
        在其職掌之文件上另發函通知盛豐興公司表示准予變更
        登記等情，對於本件原告乙○○是否將本件原告盛豐興公
        司之股份借名登記在本件被告名下乙點其實調查尚非周
        延。
　　　⒋上開刑事案件判決之理由雖認為：「復參以證人甲○○曾
        以LINE方式傳送『104年正在查帳，順便跟她溝通過妳們
        的事，她願意跟妳協商』『我說：多想彼此相處的優点，
        還有您們共甘苦一路走來，到今天有些成就』『即不能合
        作，那就平和，公平，公正分開相互祝福』等語，有對
        話紀錄截圖存卷可憑（重上卷二第561頁）。證人甲○○
        並結稱因為被告與證人丙○○之經營理念不同，且2人間
        有業務合作關係，所以才會在LINE上強調分的「公平」
        等語（本院卷二第124頁）。倘被告與證人丙○○間具有
        借名登記關係，又或係老闆、員工關係，則證人丙○○何
        以有權利對盛豐興公司有『經營』理念與被告不同之糾紛
        ，且證人甲○○甚至要2人就盛豐興公司以「公平、公正
        分開」此揭用語，以求2人結束經營理念不同之紛爭，
        可認被告與證人丙○○間之關係應屬對等，而非一般公司
        之老闆與員工，自難認2人有借名登記關係。又在盛豐
        興公司之相關營運過程中，員工若有經營上事項（例如
        年度換單、土地擔保抵押等），尚會以LINE或文件交換
        之方式告以證人丙○○供批示或詢問證人丙○○，有行政管
        理部聯絡便籤及盛豐興公司員工與證人丙○○之對話紀錄
        可佐（他字卷第113頁；重訴卷一第148至190頁），顯
        認證人丙○○在盛豐興公司當應具有一定之地位，更亦難
        認僅係掛名而已。」然公司之出資、股權與公司之經營
        權為二事，公司之出資人或股東並不實際經營公司，而
        委由專業經理人負責公司之營運者所在多有，而公司之
        專業經理人與公司之出資人或股東對公司之經營方向觀
        念不同，而撤換專業經理人之情形亦比比皆是，故應不
        能以原告乙○○與被告就原告盛豐興公司『經營』理念不同
        而有糾紛即認定被告對原告盛豐興公司之出資額存在。
        又證人甲○○雖以通訊軟體LINE傳送「即不能合作，那就
        平和，公平，公正分開相互祝福」之訊息與原告乙○○及
        被告，然被告在原告盛豐興公司任職多年，雖對原告盛
        豐興公司並未為出資，但也負責該公司之實際營運，在
        此關係下原告乙○○與被告要結束在原告盛豐興公司業務
        合作之關係，當不能使被告受有委屈，則證人甲○○會以
        上開言語勸告二人亦合乎常情，但亦難以此隻字片語即
        認為被告對原告盛豐興公司有出資。再者，即便原告盛
        豐興公司之相關營運過程中，員工若有經營上事項（例
        如年度換單、土地擔保抵押等），尚會以LINE或文件交
        換之方式告以本件被告供批示或詢問本件被告，有行政
        管理部聯絡便籤及盛豐興公司員工與本件被告之對話紀
        錄可佐，然公司之所有權與經營權為二事，已如前述，
        既然有經營權並非一定有所有權，則被告受原告乙○○之
        委任在部分業務範圍內經營原告盛豐興公司，該公司員
        工有經營上事項之疑慮當然會詢問被告如何處理並請被
        告予以批示決定，然此亦不代表被告就原告盛豐興公司
        實際有股份存在。
　　　⒌上開刑事案件判決之理由雖認為：「倘若被告所述之借
        名登記關係存在，何以尚需於105年12月19日簽立會在
        保障盛豐興公司最佳利益使用且不妨礙證人丙○○利益下
        保管盛豐興公司之印鑑章等憑據給證人丙○○，有保管憑
        據足參（他字卷第118頁）。是被告與證人丙○○是否具
        有借名登記關係當屬有疑。」然被告為原告盛豐興公司
        之名義負責人，對外代表原告盛豐興公司，如原告乙○○
        保管盛豐興公司之印鑑章等憑據而為損害原告盛豐興公
        司或與之交易對象之不當或違法行為，當會使被告受有
        民、刑事糾紛，而損及被告之利益，則原告乙○○出具上
        開保管憑據以保管盛豐興公司之印鑑章等憑據，亦合乎
        常情，然尚不能以此即認為被告對原告盛豐興公司有實
        際出資。
　　　⒍上開刑事案件判決之理由雖認為：「查盛豐興公司於87
        年5月11日設立登記，當時之股東雖登記為證人丙○○及
        其家人，並占大部分之股份，被告僅占少部分股份，然
        於88年3月17日被告即就盛豐興公司變更登記占有250萬
        元之股份，而被告之女邱愛嘉（後改名叫黃雅莉）亦占
        有30萬元之股份，至89年8月間，被告更增資至550萬元
        ，再於90年間被告之子陳麒任（後改名叫陳冠穎）、邱
        信元（後改名叫邱慶彰）亦成為盛豐興公司之股東，各
        占股60萬元、30萬元，且於88年、89年間被告就比較不
        擔心其他公司債務對被告之影響，於90年間被告子女及
        子女之乾爹陳明源均已登記為盛豐興公司股東，而證人
        丙○○之家人則均退出股東，僅剩下證人丙○○1人等節，
        亦經被告陳述在卷（本院卷二第187頁），且有相關函
        文、同意書、變更登記申請書附卷可佐（登記卷一第3
        頁、第30至31頁、第71頁、第77頁、第81頁、第85頁、
        第88頁、第94頁、第121頁、第131頁、第135頁）。另
        觀諸前開函文、登記申請書，證人丙○○之股份於設立登
        記時為300萬元，反於89年間被告已經開始大量入股且
        不擔心連帶債務問題之時，證人丙○○之股份亦增加為58
        0萬元。從被告上開所述及相關股份轉換之情形以觀，
        被告所辯稱借名登記之原因（即擔心在外連帶債務影響
        盛豐興公司）早已在88年、89年間結束，且登記在被告
        名下之股份亦於89年間與證人丙○○相近，更陸續安排其
        子女入股而符合被告所稱並不擔心在外債務問題，則大
        可在該段時間將被告所稱借名登記在證人丙○○名下股份
        如同原登記為盛豐興股東之證人丙○○家人一般登記回來
        給自己或自己之子女。」然則，原告盛豐興公司為中小
        企業，與之交易對象之其他公司或個人一般比較重視負
        責人之資力及對公司是否有實際股份存在，被告既為原
        告盛豐興公司之名義負責人，則在其名下登記之股數過
        低或全無，難免影響被告對外經營原告盛豐興公司之公
        信力，故為求原告盛豐興公司營運順利，將半數之股份
        借名登記在被告名下，亦符合經驗法則，然不能以此即
        認為被告對盛豐興公司之股份有實際出資。
　　　⒎上開刑事案件判決之理由雖認為：「另盛豐興公司復於1
        00年間購入價值1,000多萬元之土地，並在其上興建4層
        樓建物且裝潢共花費1,500萬元，而將上揭總價值高達
        至少2,500多萬元之不動產均登記在證人丙○○名下，此
        有建物登記謄本及地籍異動索引附卷可參（重上卷一第
        345至365頁），且經被告自陳在卷（本院卷二第160頁
        ），則已顯非一般借名登記關係而得以解釋，是被告辯
        稱其與證人丙○○間具借名登記關係，且證人丙○○有概括
        授權其簽署本案同意書一節自難憑採。」然而，本件原
        告乙○○於該案亦已陳明：「土地房子起造人都是整個登
        記在丙○○。是在104年房子才整個蓋好，同年也拿到使
        用執照，是拿到使用執照後才在105年12月過戶房地到
        公司名下。」等語（詳該案卷二第160頁），且該刑事
        判決所述之房地即斗六市○○段000○0○000○0地號土地及
        同段254建號建物雖均先登記為被告所有，但於106年1
        月4日均移轉登記為原告盛豐興公司所有，有各該土地
        及建物之土地及建物登記第二類謄本及異動索引在卷可
        查（前案第二審卷一第345頁至第365頁），由上開證據
        以觀，非但不能認為上開房地為被告個人所有，反而益
        見該等房地亦係借名登記在被告名下，不然應不會最後
        均移轉登記為原告盛豐興公司名下，已如前述，故登記
        在被告名下之原告盛豐興公司股份，應僅係借名登記在
        其名下，被告對原告盛豐興公司實未實際出資。
　　　⒏本院認為依據本件兩造所提之證據綜合以觀，原告盛豐
        興公司主張被告就原告盛豐興公司之1,000萬元出資額
        不存在，已達證據優勢之程度，堪以認定為真實，故原
        告先位之訴請求確認被告就原告盛豐興公司之1,000萬
        元出資額不存在，即屬有據。
　　㈧按無法律上之原因而受利益，致他人受損害者，應返還其
      利益。雖有法律上之原因，而其後已不存在者，亦同」、
      「當事人之任何一方，得隨時終止委任契約。」、「受任
      人以自己之名義，為委任人取得之權利，應移轉於委任人
      。民法第179條、第549條第1項、第541條第2項定有明文
      。再按稱借名登記者，謂當事人約定一方將自己之財產以
      他人名義登記，而仍由自己管理，使用處分，他方允就該
      財產為出名登記之契約，其成立側重於借名者與出名者間
      之信任關係，在性質上應與委任契約同視，倘其內容不違
      反強制、禁止規定或公序良俗者，固應賦予無名契約之法
      律上效力，並類推適用民法委任之相關規定。借名契約終
      止後，借名人給付之目的即歸於消滅，上訴人仍保有系爭
      土地之所有權登記，自屬不當得利，應將所有權移轉登記
      予被上訴人（借名人之繼承人），以返還其無法律上原因
      所受之利益，俾矯正欠缺法律關係之財貨損益變動之狀態
      。有最高法院98年度台上字第990號、99年度台上字第142
      2號民事判決意旨可參。本件被告對原告盛豐興公司之設
      立及增資並未實際出資，其對原告盛豐興公司並無股份，
      則登記在被告名下之原告盛豐興公司股份僅係原告乙○○所
      為之借名登記，而原告乙○○已以本件起訴狀之送達表示終
      止伊與被告間之借名登記關係，則系爭出資額1,000萬元
      仍登記在被告名下，當屬被告之不當得利，則原告訴請確
      認被告對原告盛豐興公司1,000萬元之出資額不存在，即
      屬有據。
　　㈨按訴之客觀預備合併，必有先位、後位不同之聲明，當事
      人就此數項請求定有順序，預慮先順序之請求無理由時，
      即要求就後順序之請求加以裁判，法院審理應受此先後位
      順序之拘束。於先位之訴有理由時，備位之訴即毋庸栽判
      。必先位之訴為無理由時，法院始得就備位之訴為裁判。
      有最高法院97年度台上字第111號民事判決可資參照。本
      件原告盛豐興公司之先位之訴已經有理由，揆諸上開見解
      ，本院已無庸就備位之訴為裁判。　　　　　　
四、綜上，原告基於終止借名登記、不當得利法律關係，請求確
    認被告對原告盛豐興公司1,000萬元之出資額不存在，為有
    理由，應予准許，爰判決如主文第一項所示。 
五、訴訟費用負擔之依據：民事訴訟法第78條。
中　　華　　民　　國　　111 　年　　11　　月　　11　　日
                  民事第一庭    法  官  楊昱辰
以上正本係照原本作成
如對本判決上訴，須於判決送達後廿日內向本院提出上訴狀。如
委任律師提起上訴者，應一併繳納上訴審裁判費。
中　　華　　民　　國　　111 　年　　11　　月　　11　　日
                                書記官　陳玉珮